臺北高等行政法院判決
                                   100年度訴更一字第28號
                                    100年7月28日辯論終結
原      告　財團法人佛教慈濟綜合醫院
代　表　人　甲○○○○○○○
訴訟代理人　聶齊桓　律師（兼送達代收人）
　          林進富　律師
被      告　花蓮縣地方稅務局
代　表　人　乙○○○○○○住同上
訴訟代理人  丁○○
            戊○○○○○○○○○○
上列當事人間房屋稅事件，原告不服花蓮縣政府中華民國97年10
月7 日97訴字第11號訴願決定及97年10月7 日97訴字第16號訴願
決定，提起行政訴訟，經本院98年6 月3 日97年度訴字第3011號
判決後，被告提起上訴，經最高行政法院100 年2 月17日100 年
度判字第139 號判決廢棄，發回本院更為審理，本院更為判決如
下:
    主  文
原告之訴駁回。
第一審及第二審發回前訴訟費用由原告負擔。
　　事實及理由
一、事實概要：
    原告所有坐落花蓮縣花蓮市○○里○○路○ 段707 號、711
    號、玉里鎮○○里○○街1-1 號、玉里鎮○○里○○街54號
    、56號等房屋（以下合稱系爭房屋），於被告辦理民國（下
    同）96年度房屋稅籍清查時，發現原告係依醫療法第5 條規
    定，由行政院衛生署（下稱衛生署）核准設立之醫療財團法
    人，非屬內政部依「內政部審查內政業務財團法人設立許可
    及監督要點」核准立案並完成財團法人登記之內政業務財團
    法人，核與房屋稅條例第15條第1 項第2 款「業經立案之私
    立慈善救濟事業」之免徵房屋稅要件不符，被告遂核定課徵
    97年度房屋稅計新臺幣（下同）7,119,916 元。原告不服，
    申請復查，迭經被告以97年3 月31日花稅管字第0970003397
    號復查決定及97年7 月30日花稅管字第0970023128號復查決
    定駁回其復查之申請（以下合稱原處分），未獲變更，原告
    仍表不服，提起訴願，亦遭決定駁回，遂向本院提起行政訴
    訟，經本院以98年6 月3 日97年度訴字第3011號判決（下稱
    原判決）：「訴願決定及原處分（含復查決定）關於課徵97
    年度房屋稅額超過新臺幣壹拾壹萬貳仟零柒拾玖元部分均撤
    銷。訴訟費用由被告負擔。」被告不服，提起上訴，經最高
    行政法院以100 年2 月17日100 年度判字第139 號判決廢棄
    ，發回本院更為審理。
二、本件原告主張：
  (一)按原告立案宗旨即係慈善救濟事業，與房屋稅條例第15條第
    1 項第2 款相合。且主管機關衛生署於76年7 月4 日以衛署
    醫字第675199號函證明原告係非以營利為目的之財團法人；
    被告亦於76年10月15日以原告符合房屋稅條例第15條第1 項
    第2 款之規定於91年准予免徵房屋稅在案；參諸原告捐助章
    程第3 條規定：「本院以佛教慈濟精神辦理醫療服務不以營
    利為宗旨，提高地區醫療水準，培養優秀醫事人才及照顧低
    收入民眾，以服務社會為目的。」自始揭櫫慈善救濟之設立
    宗旨；再由臺灣花蓮地方法院核發之原告法人登記證書之目
    的欄亦載明「本院以佛教慈濟精神辦理醫療服務，不以營利
    為目的，地區醫療水準，培養優秀醫事人才及照顧低收入民
    眾就醫，以服務社會為目的。」是由原告捐助章程、法人登
    記目的、目的事業主管機關之認定及被告原本之認定，均足
    表徵原告立案宗旨即係慈善救濟事業，與房屋稅條例第15條
    第1項第2款相合。
  (二)次按，房屋稅條例第15條第1 項第2 款並非規定財團法人醫
    院，須向內政部作法人登記為「救濟事業」後，始得免徵房
    屋稅，而係規定「業經立案之私立慈善救濟事業」得免徵房
    屋稅。依原告捐助章程第19條：「決算後若有結餘提存充實
    本院基金50％餘得撥充社會慈善救濟事業」，足證原告公益
    慈善救濟事業之性質。另依第20條：「本院存立時期為永久
    性，如因故解散時其剩餘財產應歸屬本院所在地之地方自治
    團體或政府主管機關指定之慈善公益團體。」其財產公共利
    益特性與一般營利性醫院不同，自符合租稅減免要件。縱被
    告援引財政部71年12月8 日台財稅第38854 號函令謂「醫事
    財團法人所有之房屋，除符合房屋稅條例第15條第1 項第2
    款規定之慈善救濟事業，不以營利為目的，其直接供辦理事
    業所使用者可免徵房屋稅外，其餘尚無特別減免規定。…」
    可見醫事財團法人亦有屬慈善救濟事業者，並得適用免徵房
    屋稅規定；另被告援引臺灣省稅務局68年5 月14日稅三字第
    34478 號函令亦係說明醫事財團法人免徵房屋稅以有實際從
    事慈善救濟事業者為限，其經查明並無實際從事慈善救濟事
    業者，尚不得適用免稅規定。是以醫事財團法人是否適用房
    屋稅條例第15條第1 項第2 款免稅規定，應視其是否有從事
    慈善救濟事業之實質為斷，而非認醫事財團法人均無房屋稅
    免稅之情形。是被告主張從事公益之醫事財團法人係以登記
    在內政部始能符合房屋稅條例第15條第1 項第2 款之規定，
    其解釋即逾越法律授權。
  (三)93年4 月28日修正公布醫療法增訂第38條第2 項規定，依行
    政院提案說明：「第1 項及第2 項有關稅賦之減免依有關稅
    法之規定」，依賴勁麟委員等之提案說明：「為鼓勵私人及
    團體捐贈設立醫療財團法人，提供高品質醫療服務，增進民
    眾就醫之基本人權保障，爰增訂第1 項、第2 項明定對醫療
    財團法人之捐贈，及其設立機構、提供服務均屬公益性行為
    ，依相關稅法之規定減免稅賦」。是上開規定即在使醫療財
    團法人雖係在衛生署立案，仍得享有房屋稅之減免，否則有
    何必要在房屋稅條例第15條第1 項第2 款規定外，再增訂醫
    療法第38條第2 項之規定？再者，醫療財團法人依法無從經
    內政部立案許可而得從事慈善救濟與醫療事業，倘將房屋稅
    條例第15條第1 項第2 款之「立案」解釋為必須向內政部立
    案，則所有醫療財團法人都無法符合房屋稅條例第15條第1
    項第2 款之免徵要件，前開醫療法第38條第2 項之規定將形
    同具文，豈是立法本意？
  (四)又醫療財團法人之成立，依醫療法第5 條及第11條規定，須
    經衛生署許可設立，並向法院登記，再報衛生署備查，是在
    醫療法施行後，已無從向內政部立案成立醫療財團法人來從
    事慈善救濟與醫療業務。原告即係經衛生署許可設立，向法
    院為財團法人登記後，報衛生署備查，有衛生署前揭許可函
    為證，自已合於房屋稅條例第15條第1 項第2 款之規定。復
    參諸行政院院會通過之「財團法人法草案」，其第1 條立法
    理由說明載稱：「三、另私立醫療機構、私立學校或宗教團
    體等特殊性質之財團法人，主管機關已定有醫療法及私立學
    校法等專法加以規範，自亦應優先適用各該專業法律之規定
    ；各該專業法律未規定者，始適用本法；本法未規定者，適
    用民法之規定，…」第3 條第2 項規定：「財團法人之業務
    跨越目的事業主管機關者，以其主要業務之目的事業主管機
    關為主管機關。」足證財團法人醫院應受醫療法專門規範；
    且事涉多數目的主管機關者，無須重複設立/ 登記，只要向
    其「主要」的目的事業主管機關設立登記即可。故屬於慈善
    救濟事業之醫院僅須向衛生署立案即可，殊無必須向內政部
    立案之法理。
  (五)況內政部業已明白表示原告是否符合「立案之私立慈善救濟
    事業」要由其主管機關衛生署來認定，此有該部96年10月2
    日內授中社字第0860015743號函、96年12月17日內授中社字
    第0960018943號函可證；而主管機關衛生署已認定原告係「
    業經立案之慈善救濟事業」，亦有該署96年12月5 日衛署醫
    字第0960053851號函可佐，是立案機關衛生署已行使職權明
    白認定原告醫院係慈善救濟事業。至目前將「業經立案之私
    立慈善救濟事業」解釋為「須向內政部立案」之所有稅捐機
    關見解或判決，全未討論或考慮有關醫療法第46條、第38條
    第2 項、第5 條及第11條規定之爭點；復未討論到「增加法
    律所無之限制」而剝奪房屋稅之優免，係屬違憲之爭點；亦
    未討論到有關慈善救濟事業之型態、範圍及其設立之法令依
    據與認定標準，內政部相關法規並未加以範定之爭點。抑有
    進者，慈濟志業體之醫療志業為推行慈善救濟理念，乃結合
    志工體系，以從事醫療之慈善救濟，係全世界所獨有，而前
    開見解與判決所涉之醫院均無如原告有志工體系及從事慈善
    救濟事業之實績。是故上開見解自不容持以拘束本案之事實
    認定與法律適用。
  (六)依財政部64年11月4 日台財稅第37824 號函釋：「臺灣基督
    教…會附設…紀念醫院，如查明完成財團法人登記，辦理具
    有成績並持有主管機關證明者，准依照房屋稅條例第15條第
    1 項第2 款規定，免徵其供辦公使用房屋之房屋稅。」及64
    年12月19日台財稅字第38987 號函釋：「教會醫院之診療室
    病房值夜宿舍免徵房屋稅（私立慈善救濟事業房屋）」可知
    ，財政部認教會附設醫院係符合房屋稅條例第15條第1 項第
    2 款「慈善救濟事業」之免徵要件；及教會附設醫院之辦公
    房屋、診療室、病房、值夜醫護人員宿舍等「屬直接供醫院
    使用之房屋」，亦符合該款之免徵要件。而前開教會附設醫
    院亦一樣依法收費，與原告醫院並無不同，豈得謂教會附設
    醫院收費是慈善救濟事業，免徵房屋稅，而原告收費就不是
    慈善救濟事業，要徵房屋稅？而有收入不等於以營利為目的
    ，有收入不見得即非慈善救濟事業，不能以原告須依健保局
    之標準收費及請款，即謂原告非慈善救濟事業。況同樣有收
    費而免徵房屋稅者有：臺灣大學醫學院附設醫院、中山醫學
    大學附設醫院、高雄醫學院附設中和紀念醫院、中國醫藥大
    學附設醫院等。原告醫院同係醫院卻不能免徵，在法律解釋
    上、課稅徵收上均顯失公平。
  (七)房屋稅條例第15條第1 項第2 款所定「業經立案之私立慈善
    救濟事業」應不限於向內政部立案，向行政院衛生署立案之
    醫療財團法人亦得適用房屋稅條例第15條第1 項第2 款之規
    定:
  1.不論被告是主張「應向內政部立案」或「原則上應向內政部
    立案」的見解，均與我國法制發展方向牴觸，且屬違憲，質
    言如下：
    與法制發展趨勢有違：99年2 月3 日修正公布新的「行政院
    組織法」第3 條第11款規定：「行政院設下列各部：一、內
    政部。…十一、衛生福利部」，定於101 年1 月1 日起生效
    ，即將內政部社會司裁撤，其業務劃歸衛生署，並將衛生署
    升格為「衛生福利部」。顯然慈善救濟事業向衛生署立案是
    具有前瞻性，不但與時俱進、符合時代潮流，而且是以功能
    為導向的政府改革趨勢。被告若依然膠柱鼓瑟於「應向內政
    部立案」或「原則上應向內政部立案」，即與法制改革趨勢
    相違。何況內政部一向是「社會福利事業」的主管機關，從
    未自認是「慈善救濟事業」的主管機關，內政部96年12月17
    日內授中社字第0960018943號函明白表示：「有關慈善救濟
    事業之型態、範圍及其設立之法令依據與認定標準乙節，經
    查本部相關法規並未加以範定」、「財團法人醫院是否慈善
    救濟事業，宜向其主管機關行政院衛生署洽詢，並參考本部
    上開相關規定。」可證。醫療財團法人是否為慈善救濟事業
    ，應以衛生署之認定為依據。若依被告所辯，慈善救濟事業
    「應向內政部立案」或「原則上應向內政部立案」始得免徵
    房屋稅，則明年1 月1 日起，升格後的衛生署才是社會福利
    事業主管機關時，「應向內政部立案」或「原則上應向內政
    部立案」之解釋就不僅是違憲而已，而且與體制不合，根本
    無法適用，蓋內政部社會司已裁撤。遑論內政部早已表明它
    不是慈善救濟事業主管機關，祇是被告為了課稅，閉門造車
    、充耳不聞而已。
  2.「應向內政部立案」或「原則上應向內政部立案」之解釋，
    是增加法律所無的限制，係屬違憲：房屋稅條例第15條第1
    項第2 款係規定：「業經立案之私立慈善救濟事業」並非規
    定為：「業經『向內政部』立案之私立慈善救濟事業」，自
    不容稅捐機關增加法律所無之限制，即「應向內政部立案」
    或「原則上應向內政部立案」，來剝奪從事醫療慈善救濟之
    醫療財團法人房屋稅之免徵優惠。被告以增加法律所無限制
    之方式，來剝奪原告房屋稅之免徵，依前揭司法院解釋，係
    屬違憲。
  3.98年財政部函釋認同教會附設醫院改向衛生署立案，仍然是
    慈善救濟事業，並未以「應向內政部立案」或「原則上應向
    內政部立案」作為免徵房屋稅之標準：由於教會附設醫院已
    改向衛生署立案，故財政部以98年4 月9 日台財稅字第0980
    4526600 號明白函釋：「主旨：原屬宗教團體法人附設醫院
    ，經依醫療法規定改設為醫療財團法人後，仍從事慈善救濟
    工作，且其慈善救濟本質於改設後並未變更者，准依房屋稅
    條例第15條第1 項第2 款免徵房屋稅」、「旨揭醫院是否屬
    慈善救濟事業，宜向其主管機關行政院衛生署洽詢」、「旨
    揭醫院嗣後其慈善救濟本質有變更者，請該署函知該醫院所
    在地地方稅稽徵機關，俾依法課徵房屋稅」並未以「應向內
    政部立案」或「原則上應向內政部立案」作為免徵房屋稅之
    標準。是財政部已揭櫫認定醫院是慈善救濟事業，有兩項標
    準，即：1.「醫院具備慈善救濟本質」，且2.「從事慈善救
    濟工作」者，就符合房屋稅條例第15條第1 項第2 款「慈善
    救濟事業」。財政部該函亦認為認定醫院是否慈善救濟事業
    ，權限在衛生署。財政部98年4 月9 日台財稅字第09804526
    600 號函就教會附設醫院（即原係教會之內部單位，並非獨
    立法人，係教會向內政部作宗教團體之立案，而其醫院具慈
    善救濟事業之本質）改向衛生署立案為「醫療財團法人」（
    即獨立法人），仍認定其為慈善救濟事業，顯亦認為向衛生
    署立案，仍屬符合房屋稅條例第15條第1 項第2 款「業經立
    案」之要件，否則各「財團法人教會醫院」（財團法人臺灣
    基督教長老教會新樓醫院、財團法人彰化基督教醫院等）均
    係「醫療財團法人」要如何適用房屋稅條例第15條第1 項第
    2 款而免徵房屋稅？
  4.關於房屋稅之減免，如依被告之主張，將房屋稅條例第15條
    第1 項第2 款之適用範圍，侷限於向內政部立案者始得享有
    該免稅優惠，而不及於向衛生署等其他政府機關立案之慈善
    救濟事業，無異於使醫療法該規定形同具文，蓋因醫療財團
    法人根本無從向內政部申請立案；因此，如依被告之主張，
    則醫療財團法人縱使實際上從事慈善救濟工作者，仍將因政
    府管理權責之劃分，而根本無從向內政部申請立案進而無從
    適用該免稅規定，此不僅將使醫療法第38條第2 項之規定形
    同具文，亦與房屋稅條例第15條第1 項第2 款以免徵房屋稅
    鼓勵慈善救濟事業行善救人之立法目的相悖！顯然有違法律
    之體系解釋及目的解釋！因此，向衛生署立案之醫療財團法
    人亦得適用房屋稅條例第15條第1 項第2 款之規定，理應無
    議。
  5.內政部以100 年5 月23日內授中社字第1000700490號函覆稱
    ：「查財團法人基金會，計有文教、醫療、環保、農業、宗
    教、社會福利、…等類型，分別由各目的事業所屬之相關部
    會或地方政府主管：上開團體均可辦理慈善救濟事業，本部
    有關法規並未就慈善救濟事業之型態範圍及其設立之法令依
    據與認定標準加以範定，準此，本部僅係慈善救濟事業範疇
    內『社會福利事業』之主管機關。」內政部認為社會福利事
    業祇是慈善救濟事業的一塊，並非祇有向內政部立案的社會
    福利事業，才可以是慈善救濟事業，向衛生署立案的醫療財
    團法人，也可以是慈善救濟事業，是依前開內政部之函釋，
    衛生署認定原告是慈善救濟事業乙節，與內政部所認知之法
    律規定意旨並無不符之情形。被告辯稱原告未向內政部立案
    ，且是醫療財團法人，不是社會福利事業，所以不是慈善救
    濟事業云云，實無可採。
  (八)原告從事符合內政部96年12月17日內授中社字第0960018943
    號函所指「本部上開相關規定」的慈善救濟項目，且實際上
    從事所謂「上開相關規定」之大部分慈善救濟工作，應被認
    定為以慈善救濟為主要目的事業之一：
  1.內政部96年12月17日內授中社字第0960018943號函所指「本
    部上開相關規定」有四：即「社會救助法」、「身心障礙者
    權益保障法」、「兒童及少年福利法」、「老人福利法」。
    「醫療」是96年內政部函所指「本部上開相關規定」中最重
    要的慈善救濟項目，詳言如後。
  2.依社會救助法第2 條規定，社會救助4 項中就有3 項即「醫
    療補助」、「急難救助」及「災害救助」與醫療有關。
  3.次按身心障礙者權益保障法設有專章即「第二章保健醫療權
    益」，其中第21條第1 項、第22條、第24條、第26條第1 項
    規定，以上保健醫療、健康檢查、保健服務、整合醫療資源
    、健康維護、生育保健、身心障礙者特別門診、醫療復健、
    醫療費用補助、醫療輔具之補助，均與醫療有關。
  4.再依兒童及少年福利法第4 條、第9 條、第19條、第20條、
    第23條、第35條規定，以上維護兒童及少年健康、治療、早
    期療育、身心障礙重建、婦幼衛生、優生保健、發展遲緩兒
    童早期醫療、兒童及少年心理保健、醫療、復健、醫療補助
    、醫療照顧措施、罹患性病、有酒癮、藥物濫用，莫不與醫
    療有關。
  5.又依老人福利法第3 條第3 項、第17條、第18條、第19條、
    第21條第1 項、第22條規定，以上預防保健、心理衛生、醫
    療、復健、醫護服務、復健服務、關懷訪視服務、緊急救援
    服務、復健服務、輔具服務、心理諮商服務、日間照顧服務
    、緊急送醫服務、健康檢查、保健服務、醫療費用，也都與
    醫療有關。
  6.由行政院主計處製作之「各級政府社會福利支出淨額」亦將
    「醫療保健」支出列為「社會福利」支出中之一部分，益證
    「醫療」係屬於「社會福利」之一部分。
  7.2007年「醫療保健」佔「社會福利」支出之比率美國為20％
    ，日本17％，英國15％，臺灣8.9 ％，我國政府所提供「醫
    療保健之社會福利」之比例過低；在現代社會的多元需求下
    ，僅由政府提供社會福利已然不足。遍觀上開4 種法律所涉
    之社會福利規定，有賴民間團體協助者，絕大多數都與醫療
    有關，沒有醫院支援，將難以完成任務。主管機關在執行法
    定社會福利事項上，依法應與民間社會福利事業合作，被告
    所認為的慈善救濟事業即財團法人老人扶療養院，也和原告
    一樣有收費，例如「財團法人臺中市私立長生老人長期照護
    中心」其收費標準為輕度障礙及中度障礙每人每月25,000元
    、重度障礙每人每月27,000元；「財團法人高雄市私立濟眾
    老人養護中心」之收費標準為A 級（需完全由護士及照顧服
    務員協助）月費20,000、B 級（部分自理功能缺損，需由護
    士及照顧服務員協助）18,000元、C 級（進食、沐浴或必要
    時需給予協助）16,500元；「財團法人高雄縣私立永安老人
    養護中心」之收費標準為月費16,000、18,000、20,000元不
    等；「財團法人臺東縣私立柏林老人養護中心」之收費標準
    為月費15,000元；「財團法人彰化縣私立慈恩老人養護中心
    」之收費標準為月繳19,000-31,000 元；「財團法人茉莉園
    老人長期照顧中心」之收費標準為月繳21,000-24,000 元，
    有各該老人扶療養院之收費標準可證，都是收費幫政府做老
    人照顧的部分，其他的部分都沒參與，且不乏在慈善救濟的
    領域裡祇做老人醫療照顧中的一小塊，但無礙其為慈善救濟
    事業，而得免徵房屋稅；其餘專做身心障礙者、兒童、少年
    的社會福利事業亦然，也是慈善救濟裡的一小塊而已。相較
    之下，無論是身心障礙者、兒童、少年及老人的福利，均與
    「醫療」有關，「醫療」反而是慈善救濟的重要核心，且是
    很大的一塊。在「花蓮縣政府社會福利科」登記之「花蓮縣
    私立祥安養護中心」、「花蓮縣私立全民老人養護中心」、
    「崇恩長期照顧中心」、「花蓮縣私立長生老人養護中心」
    、「花蓮縣私立長春養護之家」等5 家老人福利機構，仍必
    須與原告簽訂「特約醫院合約書」，依合約書前言規定：「
    茲經雙方同意約定甲方為乙方之特約醫院，於乙方所在地區
    提供醫療服務」、第2 條第4 款規定：「甲方免費提供乙方
    一般性電話營養諮詢不涉入醫療營養諮詢」、同條第6 款規
    定：「…因外傷或急病，一時無法籌足醫療費用者，得向甲
    方申請延後1 個月繳清。低收入戶及貧困者可提出申請減免
    ，減免依甲方規定辦理」，有「特約醫院合約書」5 件可稽
    ，足證老人扶療養院仍有賴原告的醫療專業支援，否則無法
    獨力完成其社會福利工作。96年內政部函所指「本部上開相
    關規定」無論是社會救助法、身心障礙者權益保障法、兒童
    及少年福利法及老人福利法，都就「醫療」設有規定，列為
    社會福利重要工作項目之一，所以「醫療」本身就是符合96
    年內政部函所指「本部上開相關規定」的慈善救濟項目。原
    告從事符合96年內政部函所指「本部上開相關規定」的慈善
    救濟項目，實際上從事所謂「上開相關規定」的大部分慈善
    救濟工作，相關證據另以書狀提出，自應被認定為以慈善救
    濟為主要目的事業之一。
  8.如果不是本於慈善救濟理念，有那一家醫院會閒來沒事，未
    雨綢繆，利用醫院專業資源，持續大量訓練醫療志工？原告
    訓練之志工從事志工服務，91年有40,216人次、111,893 人
    日；92年有37,879人次、102,938 人日；93年有38,777人次
    、108,034 人日；94年有37,153人次、176,992 人日；95年
    有38,811人次、212,711 人日；96年有49,396人次、235,59
    5 人日；97年有50,304人次、245,756 人日；98年有51,470
    人次、238,195 人日；99年有50,568人次、251,575 人日，
    有「6 院彙總醫院志工服務總人次、服務人日及用人費用估
    算表」可證。依我國社會救助法、身心障礙者權益保障法、
    兒童及少年福利法及老人福利法，社會福利本來應由政府來
    做，由於原告教化志工，才能不必支付工資，且使其願意自
    掏腰包支付車資，並由原告提供住宿即吸收住宿成本。如果
    原告不做，由政府雇工來做，成本至少是最低工資加上車資
    及住宿成本；易言之，原告替政府訓練志工，使志工發心從
    事慈善救濟，每年替政府節省公帑，91年至99年節省工資合
    計約1,264,022,415 元、車資合計約332,874,284 元、住宿
    成本合計約934,875,600 元，9 年來總計節省政府開支2,53
    1,772,299 元，工資部分有「6 院彙總醫院志工服務總人次
    、服務人日及用人費用估算表」、車資部分有「6 院彙總91
    -99 年度志工來回車資核算表」、住宿部分有「6 院彙總91
    -99 年度志工住宿核算表」可證，遠逾房屋稅之金額。如果
    原告放手不管，政府要完成相同的工作，勢必要增加前揭開
    支，才能解決原告已經代為解決的社會福利問題，國內外找
    不到第2 家醫院對慈善救濟的投入做到這個程度，足證原告
    是以慈善救濟為主要目的事業之一，虧損一樣能做慈善救濟
    工作。
  9.以海地大地震造成整個城市崩解而且死傷無數為例，經多國
    政府及非營利財團法人共同合作，雖已時隔1 年，卻仍有上
    百萬人露宿街頭，由於全球「醫療慈善」團體的人力本來就
    嚴重不足，進入海地的更少，衛生與醫療之管控極差，造成
    霍亂、流感等疾病橫行，多人死亡，形成恐懼，導致一度謠
    言歸咎美軍帶入疾病，而發生大暴動，喧騰國際。據外電報
    導，依海地衛生部的資料顯示，至2011年1 月16日止，共有
    3,889 人死於霍亂，和前一星期比較，增加51人，而全海地
    受到霍亂感染的總人數高達19萬4 千人，足證不是當地有醫
    院就足以應付災變，如果平時沒有未雨綢繆訓練醫療志工，
    也沒有對醫生護士施以慈善救濟的人文教育，沒有在平時就
    以「醫療慈善」團體之方式，結合各界醫療人力與資源，臨
    時是找不到「醫療慈善救濟」的救援力量。「醫療慈善」團
    體不會是天上掉下來的餡餅，必須以醫院的專業人力及設備
    為主體，去支持與推動。原告的本質就是「醫療慈善法人」
    ，是以慈善救濟為主要目的事業之一，否則原告也不會以醫
    院的醫事人員為「人醫會」的當然成員，用醫院的人力與資
    源去推動成立「人醫會」，作為原告「社區健康中心」的團
    隊之一，由原告花蓮總院院長丙○○擔任「人醫會」的全球
    召集人，藉由原告的專業人力與設備，作為「人醫會」的基
    礎，由原告發動並擬定計畫，以「人醫會」名義帶動原告以
    外的國內外醫生、護士，共同投入慈善救濟工作，來擴大慈
    善救濟的力量與成效，國內外找不到第2 家醫院對慈善救濟
    的投入做到這個程度，足證原告是以慈善救濟為主要目的事
    業之醫院。
  (九)土地稅減免規則第8 條第1 項第5 款規定，完全沒有私立醫
    院不得為慈善救濟事業之法規意涵，否則基督教醫院也無法
    符合慈善救濟事業之標準。土地稅減免規則並無房屋稅條例
    第15條第1 項第2 款「私立慈善救濟事業」之用語，且並未
    定義何謂「私立慈善救濟事業」。土地稅減免規則第8 條第
    1 項第5 款所稱「社會救濟慈善事業」，與房屋稅條例第15
    條第1 項第2 款「私立慈善救濟事業」之用語不同，範疇自
    不一致。從而土地稅減免規則將「私立醫院」與「社會救濟
    慈善事業」分別例示，尚無法據此作出「醫療財團法人」不
    得被認定為「私立慈善救濟事業」之結論。何況「私立醫院
    」也被土地稅減免規則第8 條第1 項第5 款列為免徵地價稅
    之對象。
  (十)教會免徵房屋稅是依房屋稅條例第15條第1 項第3 款規定，
    而不是依房屋稅條例第15條第1 項第2 款規定。是故最高行
    政法院誤會以為財政部係認教會屬經立案之慈善救濟事業云
    云，依房屋稅條例第15條第1 項第3 款其論述不能成立。故
    醫院不僅是醫院而已，它可以同時是慈善救濟事業。醫院不
    是教會，不適用房屋稅條例第15條第1 項第3 款，而應該歸
    類在房屋稅條例第15條第1 項第2 款「慈善救濟事業」。原
    告是獨立法人，向衛生署立案，復具醫療慈善法人之本質，
    當然符合房屋稅條例第15條第1 項第2 款「業經立案」之要
    件。原告「財團法人佛教慈濟綜合醫院」與教會附設醫院同
    為「醫院」，而且原告醫院是以「社會福利事業」為本質的
    慈濟基金會所設立，直接由證嚴法師擔任原告的董事長，同
    具宗教性質，與「宗教團體」即「教會」所附設的醫院，在
    「醫療慈善法人」之本質上及在「醫療慈善救濟工作」上並
    無不同，原告所做的「醫療慈善救濟工作」甚至可能有過之
    而無不及，基於課稅公平原則，原告也應被認為是慈善救濟
    事業而免徵房屋稅。「財團法人教會醫院」與「教會」同樣
    是兩個法人，「財團法人教會醫院」與原告同樣是「醫療財
    團法人」，同樣在衛生署立案，同樣在法院為財團法人登記
    ，同樣具有宗教色彩，同樣具備慈善救濟本質，同樣持續從
    事慈善救濟工作，解釋方法不應有異，否則違反課稅公平原
    則，而且是宗教歧視。
  (十一)衛生署96年12月5 日衛署醫字第0960053851號函釋：「財團
    法人醫療機構…其性質核與私立醫療機構有別」是其據醫療
    法第46條規定以排除「非財團法人之私立醫療機構」免徵房
    屋稅之可能性，而僅有財團法人醫療機構可能被認定為慈善
    救濟事業。至於是否被衛生署認定為慈善救濟事業，依衛生
    署前開函釋，要看是否「仍持續提供醫療救濟服務」，即提
    供醫療救濟服務之持續性。而原告即屬「持續提供醫療救濟
    服務」之財團法人醫療機構，故作出「財團法人慈濟綜合醫
    院及其各分院應可認屬慈善救濟事業」之認定，且其認定與
    事實相符。
  (十二)原告兼具「醫療財團法人」及「慈善救濟事業」之本質，故
    章程所載目的事業歸納起來也祇有兩大部分，一為與「醫療
    財團法人」有關之目的事業，一為與「慈善救濟事業」有關
    之目的事業。扣除原告有關醫療財團法人必需的目的事業部
    分外，全部都是慈善救濟。足證慈善救濟是原告的主要目的
    事業。更進一步言，若從原告做為慈善救濟的平台，甚至從
    慈善救濟的概念其實也可以包括醫療在內的觀點，則原告更
    是具有慈善救濟事業的性質，慈善救濟是原告的主要目的事
    業自無疑問。至於如何在章程上細分醫療及慈善救濟此兩大
    部分之細項，細分多則項目多，細分少則項目少，何者項目
    較多祇是文字遊戲，與是否將慈善救濟作為主要目的事業無
    關。原告身為醫療財團法人，除從事慈善救濟外，當然仍應
    依法及依其設立目的從事醫療事業，此與其同時屬於私立慈
    善救濟事業之本質，並無抵觸，換言之，原告係以醫療機構
    作為本體及平台從事慈善救濟之事業。就原告是否屬私立慈
    善救濟事業一事，仍應從原告投入各項慈善救濟工作之情形
    實質審查，而不得逕行以章程所載之業務項目數目為形式判
    斷，方為適法。
  (十三)參以最高行政法院判決發回意旨認為要參酌內政部96年函所
    稱「本部上開相關規定」，則綜合上開財政部、衛生署及內
    政部之函釋，即得歸納「財團法人醫院」要成為「慈善救濟
    事業」之要件為：1.「提供或從事符合社會救助法、身心障
    礙者權益保障法、兒童及少年福利法及老人福利法所規定社
    會福利項目之醫療救濟服務或慈善救濟工作」，2.「持續性
    」，及3.「具備慈善救濟本質」3 項要件。無論是上開財政
    部、衛生署或內政部之標準，原告均屬符合，有「慈善救濟
    執行報告」詳列慈濟醫院實際執行了那些合於「本部上開相
    關規定」之慈善救濟項目，並例示其證據，在卷可證，故原
    告應屬「慈善救濟事業」:
    1.原告符合「提供或從事符合社會救助法、身心障礙者權益
      保障法、兒童及少年福利法及老人福利法所規定社會福利
      項目之醫療救濟服務或慈善救濟工作」之要件，請參「慈
      善救濟執行報告」
    2.原告符合「持續性」之要件：依「慈善救濟執行報告」，
      原告年年從事慈善救濟工作，確實具備「持續性」之要件
      ，而非臨時行善或一時行善，益證慈善救濟事業是原告之
      主要目的事業。
    3.原告符合「具備慈善救濟本質」之要件：
      原告在設立之動機與目的上是具備慈善救濟本質。原告不
      是祇在醫院裡從事醫療之一般財團法人醫院，原告召募並
      訓練醫療志工，推動世間善的循環，與眾多慈善救濟事業
      一樣，具備慈善救濟本質，是社會慈善救濟的中堅力量。
      如果不是具備慈善救濟本質，有那一家醫院會閒來沒事，
      未雨綢繆，利用醫院專業資源，浪費時間與心力，持續大
      量訓練醫療志工？原告91年志工職前訓練人數3,020 人、
      時數304 ，在職訓練人數54,241人、時數121,322 ；92年
      志工職前訓練人數10,790人、時數4,628 ，在職訓練人數
      54,777人、時數121,698 ；93年志工職前訓練人數11,336
      人、時數4,252 ，在職訓練人數58,610人、時數170,698
      ；94年志工職前訓練人數13,970人、時數290 ，在職訓練
      人數71,881人、時數42,103；95年志工職前訓練人數13,7
      54人、時數3,892 ，在職訓練人數67,889人、時數203,36
      4 ；96年志工職前訓練人數41,206人、時數4,556 ，在職
      訓練人數154,040 人、時數174,788 ；97年志工職前訓練
      人數34,013人、時數2,652 ，在職訓練人數167,908 人、
      時數117,603 ；98年志工職前訓練人數23,203人、時數4,
      804 ，在職訓練人數1,330,471 人、時數74,375；99年志
      工職前訓練人數28,256人、時數2,596 ，在職訓練人數16
      1,700 人、時數81,166，有「六院彙總醫院志工服務總人
      次、服務人日及用人費用估算表」可證，這些都是可貴的
      社會資本，一旦遇到災變，就能發揮慈善救濟功用，足證
      原告具備慈善救濟本質。
  (十四)原告91至98年歷年來累積「課稅所得額」為－2,989,463,36
    6 元，確係經營虧損，此有財政部臺灣省北區國稅局之核定
    通知書可證。原告醫院經營多年，一直處於虧損狀態，直至
    97年方始轉虧為盈，此有財政部臺灣省北區國稅局之核定通
    知書可證。茲分述如下：
      (1)91年度：經核定「課稅所得額」為－382,086,483 元。
      (2)92年度：經核定「課稅所得額」為－458,298,684 元。
      (3)93年度：經核定「課稅所得額」為－598,882,666 元。
      (4)94年度：經核定「課稅所得額」為－1,123,720,562 元
        。
      (5)95年度：經核定「課稅所得額」為－874,029,231 元。
      (6)96年度：經核定「課稅所得額」為－251,207,127 元。
      (7)97年度：經核定「課稅所得額」為632,222,218 元，惟
        扣除前5 年核定虧損後，「課稅所得額」為0 元。
      (8)98年度：原告申報「課稅所得額」為66,539,169元，惟
        扣除前10年核定虧損後，「課稅所得額」為0 元。（尚
        未經核定）
  (十五)原告91至98年歷年來累計之「慈善救濟支出」為1,076,605,
    771 元，已超過原告歷年來累計之「盈餘」，正足以證明原
    告確為「慈善救濟事業」。查原告91至98年歷年來累計之「
    慈善救濟支出」為1,076,605,771 元，原告歷年來累計之「
    盈餘」為698,761,387 元（僅以有盈餘之年度為計，亦即97
    年度632,222,218 元及98年度66,539,169元，合計為698,76
    1,387 元），可知原告91至98年歷年來累計之「慈善救濟支
    出」顯較「盈餘」為多，更遑論，較原告91至98年歷年來累
    積「課稅所得額」－2,989,463,366 元高出甚多；此外，原
    告於91至96年間之「課稅所得額」雖均為負數，卻依然於各
    該年度持續從事眾多慈善救濟工作而不間斷，且「慈善救濟
    支出」之金額龐大並逐年遞增。足證原告於91至98年期間，
    確係年年皆持續從事慈善救濟工作而不間斷，且投入慈善救
    濟工作之支出亦已超過其歷年來累計之「盈餘」！
  (十六)被告以原告之「醫療社會服務費用」分占與創設目的有關支
    出及與創設目的有關收入之比例為由，質疑原告非屬慈善救
    濟事業，毫無法律依據，顯係「增加法律所無之限制」，已
    明確違反「租稅法定主義」；更何況，原告95至98年度之「
    醫療社會服務費用」占收入及支出之比例亦遠高於經財政部
    核定為屬慈善救濟事業之大多數教會醫院，被告認定原告為
    非屬慈善救濟事業，亦有違「租稅公平原則」。經財政部核
    定屬慈善救濟事業之部分教會醫院中，其醫務活動有結餘者
    ，該等教會醫院之「慈善救濟支出」占其「全部醫務活動可
    供用作慈善救濟支出金額」之比例遠低於原告；其醫務活動
    無結餘者，「慈善救濟支出」占「醫務成本」之比例亦遠較
    原告為低。「慈善救濟支出」比例較少的教會醫院屬慈善救
    濟事業，「慈善救濟支出」比例較多的原告竟遭被告認定為
    非屬慈善救濟事業。被告認事用法之悖離常理，至為明顯。
  (十七)依醫療法第46條之規定，於計算醫療財團法人應提撥用作醫
    療救濟、社區醫療服務等社會服務事項之金額時，係以該醫
    療財團法人有無「醫療收入結餘」（即「醫務損益」）為基
    準，蓋因「醫務損益」才是醫療財團法人依其捐助章程經營
    醫院所生之損益，也才是認定醫療財團法人有無經營虧損之
    標準。被告違反所得稅法及醫療法之相關規定，另行空言指
    稱「原告計算盈餘時應加計『銷售貨物或勞務以外之損益』
    」，此純粹係被告「自行創設」之標準，顯然是專門為原告
    「量身訂做」，核屬「增加法律所無之限制」，已明確違反
    「租稅法定主義」；如依被告「自行創設」之標準，馬偕醫
    院96年及98年之醫院經營本應分別有高達949,311,254 元及
    378,368,489 元之盈餘，竟然瞬間「轉盈為虧」，益見被告
    前開「自行創設」之標準何其荒謬。退萬步言，縱使鈞院認
    為原告除應將醫務活動所生之「醫務損益」列為可供用作慈
    善救濟支出之金額外，亦應將「非醫務損益」納入計算者，
    則經計算結果，原告91 年 至98年歷年來累計之「全部可供
    用作慈善救濟支出之金額」（即醫務損益加計非醫務損益，
    再扣除受限制指定用途捐贈收入後之金額）雖為負數，惟原
    告依然堅持從事慈善救濟工作，並投入遠較其他教會醫院為
    高的「慈善救濟支出」；準此，被告認定原告為非屬慈善救
    濟事業，顯不足採。
  (十八)綜上所述，原處分及訴願決定均有違誤之處，為此，原告依
    據行政訴訟法第4 條第1 項規定，提起本件撤銷訴訟，並聲
    明求為判決：訴願決定及原處分（含復查決定）關於課徵97
    年度房屋稅超過112,079 元部分均撤銷。訴訟費用由被告負
    擔。
三、被告則以：
  (一)按「教會附設醫院辦公房屋免稅」、「教會醫院之診療室病
    房值夜宿舍免徵房屋稅」、「醫事財團法人自有供事業用房
    屋無免稅之適用」、「非屬慈善救濟事業之財團法人醫院不
    得免稅」分別為財政部64年11月4 日台財稅字第37824 號、
    64年12月19日台財稅字第38987 號、71年12月8 日台財稅字
    第38854 號函、前臺灣省稅務局68年5 月14日稅三字第3447
    8 號函所釋示。查原告係經衛生署73年12月27日衛署醫字第
    501843號函准予設立且向法院聲請設立完成登記之醫療財團
    法人，此有原告所提示法人登記證書及捐助章程可稽。慈濟
    基金會係於69年1 月16日前臺灣省政府社會處核准立案，經
    內政部84年1 月25日同意改隸該部，並完成財團法人登記之
    私立慈善救濟事業，惟原告則係於73年12月27日經衛生署核
    准設立且向法院聲請設立完成登記之醫療財團法人，二者間
    分屬單獨成立之財團法人，原告雖由慈濟基金會捐助，然並
    非慈濟基金會之附設醫院，自不得依財政部98年4 月9 日台
    財稅字第09804526600 號函釋免徵房屋稅。是原告係衛生署
    核准設立之醫療財團法人，而非目的事業主管機關內政部核
    准有案之私立慈善救濟事業，依前揭臺灣省稅務局68年釋及
    財政部上揭71年函釋規定，醫事財團法人，因不符房屋稅條
    例第15條第1 項第2 款規定之慈善救濟事業，其自有供事業
    用房屋即無免徵房屋稅，故被告以其不合免稅要件，依房屋
    稅條例第3 條規定，就系爭房屋使用執照之構造，依各樓層
    實際用途及面積等核定應稅與免稅面積及房屋評定現值，分
    別按營業用、住家用及非住家非營業用稅率課徵97年房屋稅
    ，法並無違誤。
  (二)按房屋稅條例第15條第1 項第2 款規定：「業經立案之私立
    慈善救濟事業，不以營利為目的，完成財團法人登記者，其
    直接供辦理事業所使用之自有房屋，免徵房屋稅。」可知，
    符合前揭項規定免徵房屋稅者，須具備4 項要件：（1 ）已
    完成財團法人登記者；（2 ）不以營利為目的；（3 ）須為
    經立案之私立「慈善救濟事業」；（4 ）直接供辦理事業所
    使用之自有房屋等要件，如四者缺一，即不得享有免徵房屋
    稅之優惠。核其立法意旨在於是否為慈善救濟事業，並非可
    由原告以捐助章程、法人登記目的或曾從事慈善救濟工作等
    事實自行主張，而須由權責機關予以認定並經立案登記，方
    得據為免稅之依據。換言之，慈善救濟事業之認定應屬目的
    事業主管機關即內政部權責，原告如未經內政部核准立案，
    縱有衛生署核准立案之醫事財團法人登記或法院核准立案之
    財團法人登記，仍非該款所稱之慈善救濟事業。財團法人係
    由捐助財產所組成，從事公益事業之法人，性質上雖屬公益
    法人，惟「財團法人」與「慈善救濟」僅是「公益」類型之
    一，故已完成財團法人登記者，並非即當然係從事「慈善救
    濟事業」。
  (三)再按「為促進醫療事業之健全發展，合理分布醫療資源，提
    高醫療品質，保障病人權益，增進國民健康，特制定本法。
    …」、「本法所稱醫療財團法人，係指以從事醫療事業辦理
    醫療機構為目的，由捐助人捐助一定財產，經中央主管機關
    許可並向法院登記之財團法人。」分別為醫療法第1 條及第
    5 條第2 項所明定。可知醫療法係以「從事醫療事業辦理醫
    療機構」，並非以「慈善救濟」之目的而訂立，顯見醫療財
    團法人非以從事「慈善救濟事業」為目的而設立。依醫療法
    第46條規定：「醫療財團法人應提撥年度醫療收入結餘之10
    ％以上，辦理有關研究發展、人才培訓、健康教育；10％以
    上辦理醫療救濟、社區醫療服務及其他社會服務事項；辦理
    績效卓著者，由中央主管機關獎勵之。」可知，醫療財團法
    人辦理醫療救濟、社區醫療服務及其他社會服務事項，其提
    撥之下限為收入「結餘10％」，其與「慈善救濟事業」係以
    從事慈善救濟為主要目的事業，顯屬有別，自不得以此作為
    醫療財團法人即慈善救濟事業之依據，且與房屋稅條例第15
    條第1 項第2 款規定之立法精神不合。
  (四)土地稅減免規則已將「財團法人醫院」與「社會救濟慈善事
    業」分開列示：
    依土地稅減免規則第8 條第1 項第5 款規定：「經事業主管
    機關核准設立之私立醫院、捐血機構、社會救濟慈善及其他
    為促進公眾利益，不以營利為目的，且不以同業、同鄉、同
    學、宗親成員或其他特定之人等為主要受益對象之事業，其
    本身事業用地，全免。但為促進公眾利益之事業，經由當地
    主管稽徵機關報經直轄市、縣（市）主管機關核准免徵者外
    ，其餘應以辦妥財團法人登記，或係辦妥登記之財團法人所
    興辦，且其用地為該財團法人所有者為限。」可知，「經事
    業主管機關核准設立且辦妥財團法人登記之私立醫院」與「
    經事業主管機關核准設立且辦妥財團法人登記之社會救濟慈
    善事業」分別例示，益見所謂「經事業主管機關核准設立且
    辦妥財團法人登記之私立醫院」，於稅法上並非即當然為「
    經立案之私立慈善救濟事業」。
  (五)所得稅法將「公益事業」與「慈善事業」分開列示：
    按衛生署公告之「醫療財團法人捐助章程」參考範例第3 條
    規定：「本法人公益事業如下：一、醫療服務。二、醫事人
    員培養。三、醫學研究。四、社會大眾健康之促進。五、護
    理、精神復健等服務。六、老人、身心障礙者及其他社會福
    利服務。七、其他相關醫療事業之興辦或醫療公益事項之辦
    理。」可知財團法人醫院之業務範疇本質上係從事醫療事業
    之公益事業。次按所得稅法第4 條第1 項規定：「左列各種
    所得，免納所得稅。」同條項第13款規定：「教育、文化、
    公益、慈善機關或團體，符合行政院規定標準者，其本身之
    所得及其附屬作業組織之所得。」可見所得稅法係將「公益
    事業」與「慈善事業」分開列示，益見醫療財團法人公益事
    業非等同慈善救濟事業。
  (六)至原告所稱衛生署76年7 月4 日衛署醫字第675199號函證明
    原告係非以營利為目的之財團法人，被告於76年10月15日亦
    以原告符合房屋稅條例第15條第1 項第2 款規定准予免徵房
    屋稅在案云云。查系爭房屋得否免徵房屋稅非屬衛生署權責
    ，該署意見尚無法律上拘束力。而「租稅之核課及免除決定
    ，其性質上為確認性質之行政處分，亦即確認課稅法定要件
    之稅額或免徵之法定要件，其本身並非創設權利，因課稅要
    件之成立或減免係依據法律規定而成立或減免。則被上訴人
    對於上訴人將免徵處分變更為補徵及核課處分，…尚無信賴
    保護原則之適用」此有最高行政法院94年度判字第1605號判
    決足參。被告76年10月15日復查決定處分，或因誤審誤認原
    告為私立慈善救濟事業或慈濟基金會之附設醫院，而有房屋
    稅條例第15條第1 項第2 款規定免徵房屋稅之適用，故作成
    系爭房屋為免稅之處分，揆諸上開說明，原核定免稅之處分
    ，其性質僅屬確認是否符合課稅要件之行政處分，並非創設
    權利之授益行政處分，尚無信賴保護原則之適用。
  (七)被告前於97年8 月15日函詢內政部有關「慈善救濟事業」之
    主管機關為何？經該部97年8 月19日內授中社字第09700134
    98號函復略以：「…查全國性及省級財團法人社會福利慈善
    事業基金會，主管機關為本部，本部並訂定『內政部審查內
    政業務財團法人基金會設立許可及監督要點』據以輔導：在
    縣市設立者，其主管機關為縣市政府。」故慈善救濟事業之
    認定應屬目的事業主管機關即內政部權責，應無疑義。而原
    告並未提出其業已向內政部或縣市政府辦理慈善救濟事業財
    團法人登記之證明，且原告雖經衛生署許可設立，然衛生署
    係醫療事業上之主管機關，非私立慈善救濟事業之主管機關
    ，故縱有衛生署核准立案之醫事財團法人登記或法院核准立
    案之財團法人登記，仍非該款所稱之慈善救濟事業。況該款
    後段既已要求須完成財團法人登記，則該款前段之業經立案
    與否之解釋，即與是否具備財團法人登記無涉。基於以上目
    的解釋、體系解釋及文義解釋，所謂「業經立案之私立慈善
    救濟事業」應以經目的事業主管機關核准立案者為限。
  (八)原告雖引用衛生署前揭96年12月5 日號函，主張該署已行使
    職權認定原告係慈善救濟事業。經核衛生署前揭函無非以醫
    療法第46條有關醫療財團法人應提撥年度醫療收入結餘10％
    辦理「醫療救濟、社區醫療服務及其他社會服務事項」之規
    定，認定所轄醫療財團法人均為慈善救濟事業。惟查，衛生
    署96年12月5 日函釋有4 點不當：
    1.衛生署逕依醫療法第46條規定，將醫療財團法人僅提撥年
      度醫療收入結餘之10％以上，辦理研究發展、人才培訓、
      健康教育，10％以上辦理醫療救濟、社區醫療服務及其他
      社會服務事項，即是慈善救濟事業，無異是將公益性之醫
      療財團法人與慈善救濟財團法人劃上等號。蓋醫療財團法
      人本身即應具有公益性，然公益事業未必等同慈善救濟事
      業，是慈善救濟事業其定義應是狹義性之公益，是衛生署
      泛將符合醫療法第46條規定之醫療財團法人均視為慈善救
      濟事業，則全國醫事財團法人均視為「慈善救濟事業」，
      則房屋稅第15條第1 項第2 款規定無異是形同具文。
    2.依衛生署上開函示，醫療財團法人僅提撥年度醫療收入結
      餘之10％以上，辦理研究發展、人才培訓、健康教育，10
      ％以上辦理醫療救濟、社區醫療服務及其他社會服務事項
      ，即是慈善救濟事業，核與財政部85年7 月5 日台財稅第
      851116753 號函引據內政部85年6 月25日台（85）內社字
      第8577923 號函附研商會議記錄：「主旨：檢送研商財團
      法人老人扶、療養機構免徵房屋稅及地價稅會議紀錄。決
      議：一、財團法人老人福利機構依老人福利法因提供設施
      或服務而酌收之必要費用，經目的事業主管機關出具證明
      ，其收費非以營利為目的且不違反老人福利之目的，將全
      部收益直接用於各該目的事業者，得認屬慈善救濟事業，
      其直接供辦理事業所使用之房屋得依房屋稅條例第15條第
      1 項第2 款規定免徵房屋稅。」須將全部收益直接用於各
      該目的事業者，始得認定屬慈善救濟事業，相較有違比例
      原則。
    3.醫療財團法人依醫療法第5 條第2 項既係以從事醫療事業
      辦理醫療機構為目的，顯然與已立案主要從事慈善救濟事
      業為目的之財團法人有別。又衛生署既為醫療財團法人之
      主管機關，慈善救濟事業並非衛生署執掌業務範圍，該署
      逾越執掌所作之解釋，顯有不當。
    4.按「涉及租稅事項之法律，其解釋應本於租稅法律主義之
      精神，依各該法律之立法目的，衡酌經濟上之意義及實質
      課稅之公平原則為之。」為司法院釋字第420 號解釋釋示
      在案。基此，實質課稅原則，應於實質上經濟事實關係及
      所產生之實質經濟利益為準，而非以形式外觀為據。是對
      於實質上相同經濟活動所產生之相同經濟利益，應課以相
      同之租稅，始符合租稅法律主義及實質課稅原則，否則將
      造成鼓勵投機及規避稅法之適用，無以實現租稅公平之基
      本理念及要求。財團法人醫療機構具公益性質，依醫療法
      第46條提撥年度醫療收入結餘（非全部收入）之10％，應
      屬回饋社會之機制，據此衛生署認定醫療財團法人為慈善
      救濟事業者，基於平等原則，以公益為目的而設立之各種
      型態財團法人，均比附援引認定為慈善救濟事業，則房屋
      稅第15條第1 項第2 款規定將形同具文。
  (九)又如依衛生署之見，則社團法人醫院豈不亦可認屬慈善救濟
    事業？合理乎？蓋按醫療法第53條規定可知，其提撥於醫療
    救濟者，亦可能達10％，與醫療財團法人同，且個別社團法
    人醫院提撥於醫療救濟之百分比有可能高於醫療財團法人，
    如可依醫療法第46條認定財團法人醫院均屬慈善救濟事業，
    則社團法人醫院亦可因醫療法第53條規定而認屬慈善救濟事
    業，惟社團法人醫院與一般公司組織之營利事業相同，並不
    具公益慈善救濟性質。益徵倘依衛生署前揭96年12月5 日函
    釋內容判斷其所管轄醫療財團法人為慈善救濟事業，易造成
    非屬醫院之財團法人或非屬財團法人之醫院、診所援引比照
    ，屆時將置社會公平正義於何境等情置辯？
  (十)依原告96、97年度教育文化、公益、慈善機關或團體及其作
    業組織結算申報書顯示，96、97年度與創設目的有關支出（
    包含銷售與非銷售貨物或勞務之支出）申報金額分別為127
    億4,940 萬9,038 元、126 億4,002 萬8,625 元；與創設目
    的有關收入157 億9,106 萬4,412 元、177 億1,460 萬8,78
    0 元；其中義診費、醫療社會服務費用、捐贈衛生署計1 億
    8,938 萬6,608 元、1 億9,837 萬8,369 元；分別占與創設
    目的有關支出1.48％、1.56％；占與創設目的有關收入1.19
    ％、1.11％，足證原告實質上非以從事慈善救濟為主要目的
    事業。
  (十一)原告提出調查證據聲請一狀：
    1.按「私有房屋有下列情形之一者，免徵房屋稅：…二、業
      經立案之私立慈善救濟事業，不以營利為目的，完成財團
      法人登記。…依第1 項第1 款至第8 款、第10款、第11款
      及第2 項規定減免房屋稅者，應由納稅義務人於減免原因
      、事實發生之日起30日內，申報當地主管稽徵機關調查核
      定之；…。」為房屋稅條例第15條所明定，次按司法院釋
      字第365 號解釋文指出，在租稅稽徵程序中，稅捐稽徵機
      關本得依職權調查原則進行，應運用一切闡明事實所必要
      以及可獲致之資料，以認定真正之事實課徵租稅。惟稅捐
      稽徵機關所須處理之案件多而繁雜，且有關課稅要件事實
      ，類皆發生於納稅義務人所得支配之範圍，其中得減免事
      項，納稅義務人知之最詳，若有租稅減免或其他優惠情形
      ，仍須由稅捐稽徵機關不待申請一一依職權為之查核，將
      倍增稽徵成本。因此，依憲法第19條「人民有依法律納稅
      之義務」規定意旨，納稅義務人依個別稅捐法規之規定，
      負有稽徵程序之申報協力義務，實係貫徹公平及合法課稅
      所必要。準此，原告得否免徵房屋稅之免稅要件事實，亦
      即實質上是否以從事慈善救濟事業為『主要目的』之相關
      證據資料，諸如原告直接從事慈善救濟事業之支出、盈餘
      之實際運用方式、實際提撥於慈善救濟事業之比例，均由
      原告所管領，自應由原告舉證以實其說。至原告聲請本局
      舉證教會附設醫院執行慈善救濟工作乙節，依前揭規定此
      乃納稅義務人稽徵程序之申報協力義務，況與本件並無因
      果關係，原告如須瞭解該醫院執行慈善救濟工作項目、受
      惠人次、投入人次、地域範圍、訓練醫療志工人數、慈善
      救濟工作的持續性等情形，自可逕洽該院提供。
    2.有關基督教附設醫院供辦公使用房屋、診療室、病房、值
      夜醫護人員宿舍等，准依房屋稅條例第15條第1 項第2 款
      規定，免徵房屋稅，前經財政部於64年11月4 日及64年12
      月19日以台財稅第37824 號及台財稅第38987 號函釋有案
      。然因時代變遷，各教會附設醫院因政府法令與管理權責
      之劃分，始改制為醫療財團法人，財政部本於稽徵主管機
      關認定事實職權，分別於98年4 月9 日及同年6 月3 日以
      台財稅字第09804526600 號及09800222060 號函釋示，原
      屬宗教團體法人附設醫院，經依醫療法規定改設為醫療財
      團法人後，仍從事慈善救濟工作，且其慈善救濟本質於改
      設後並未變更者，准依房屋稅條例第15條第1 項第2 款免
      徵房屋稅。惟查原告則係於73年12月27日經衛生署核准設
      立且向法院聲請設立完成登記之醫療財團法人，原告雖由
      慈濟基金會捐助，但二者間分屬單獨成立之財團法人，並
      非慈濟基金會之附設醫院，核與上開規定不符，尚無免徵
      房屋稅之適用。
    3.司法院釋字第635 號解釋指出，依憲法第19條規定，人民
      有依法律納稅之義務，係指國家課人民以繳納稅捐之義務
      或給予人民減免稅捐之優惠時，應就租稅主體、租稅客體
      、稅基、稅率等租稅構成要件，以法律定之，惟法律之規
      定不能鉅細靡遺，有關課稅之技術性及細節性事項，尚非
      不得以行政命令為必要之釋示。故主管機關於職權範圍內
      適用之法律條文發生疑義者，本於法定職權就相關規定予
      以闡釋，如係秉持相關憲法原則，無違於一般法律解釋方
      法，且符合各該法律之立法目的、租稅之經濟意義，即與
      租稅法律主義、租稅公平原則無違。是原告主張「…顯不
      符合課稅公平原則，且形成宗教歧視。…」，洵屬無據。
  (十二)原告於100 年4 月4 日行政訴訟準備書四狀主張96年內政部
    函所指「本部上開相關規定」無論是社會救助法、身心障礙
    者權益保障法、兒童及少年福利法、老人福利法，均與「醫
    療」有關，醫療是符合96年內政部函所指「本部上開相關規
    定」，又利用醫院專業資源，訓練大量醫療志工，足證原告
    是以慈善救濟為主要目的事業云云。惟查醫療法第1 條及第
    5 條第2 項規定「為促進醫療事業之健全發展，合理分布醫
    療資源，提高醫療品質，保障病人權益，增進國民健康，特
    制定本法。本法未規定者，適用其他法律規定。」、「本法
    所稱醫療財團法人，係指以從事醫療事業辦理醫療機構為目
    的，由捐助人捐助一定財產，經中央主管機關許可並向法院
    登記之財團法人。」可知，醫療財團法人，係以從事醫療事
    業辦理醫療機構為目的，並非以慈善救濟事業為目的而設立
    ，其從事之項目自與醫療有關，自不得以此作為醫療財團法
    人即慈善救濟事業之依據。次查同法第46條規定，醫療財團
    法人應提撥年度醫療收入結餘之10％以上，辦理研究發展、
    人才培訓、健康教育，10％以上辦理醫療救濟、社區醫療服
    務及其他社會服務事項。參照立法院公報第75卷第81期第16
    7 頁及同卷第90期第91頁委員會紀錄說明，前述之規範，係
    因財團法人醫院之收費標準與一般醫院一樣，但享有土地稅
    、營業稅、綜合所得稅免稅，故應提撥部分收入作社會公益
    事業及教育訓練之用，如此對醫院、社會皆有利，而非據此
    就可認定為慈善救濟事業。另原告訓練志工乃為提升其醫院
    之服務品質，且為醫療財團法人為公眾利益應辦之服務事項
    ，與「慈善救濟事業」係以從事慈善救濟為主要目的事業，
    自不能相提並論。是原告主張，核不足採。
  (十三)第查，機關或團體符合行政院訂定之教育文化公益慈善機關
    或團體免納所得稅適用標準第2 條規定要件者，其本身之所
    得及附屬作業組織之所得，除銷售貨物或勞務之所得外，免
    納所得稅。其中現行教育文化公益慈善機關或團體免納所得
    稅適用標準第2 條第1 項第8 款定有「機關團體用於與其創
    設目的有關活動之支出，不低於基金之每年孳息及其他各項
    收入70％」之規定。上開支出比例，依財政部89年6 月1 日
    台財稅第0890453088號函釋示，係以機關團體「用於與其創
    設目的有關活動之支出（包括銷售與非銷售貨物或勞務之支
    出）」占其「創設目的有關收入（包括銷售與非銷售貨物或
    勞務之收入）加計其創設目的以外之所得額及附屬作業組織
    之所得額」之比例計算為準。是機關團體之年度收入及支出
    ，如與其創設目的活動有關，均應予以計入支出比例之分母
    與分子，據以核定其是否符合該條款規定。又醫療財團法人
    依所得稅法第4 條第1 項第13款及前揭教育文化公益慈善機
    關或團體免納所得稅適用標準第2 條及第3 條第1 項規定，
    醫療收入屬銷售貨物或勞務之收入（課稅所得），醫院銷售
    貨物或勞務以外之收入，符合前述行政院規定標準者，免納
    所得稅（免稅所得）。據此，財政部臺灣省北區國稅局核定
    原告91年至96年度應稅所得額，當課稅所得額均為負數時，
    依前述規定，屬銷售貨物或勞務以外收入之免稅所得，自未
    列入計算，但核定本期餘絀數，銷售與非銷售貨物或勞務之
    收入，均應予以計入（見91至97年結算申報核定通知書影本
    ），合先敘明。
  (十四)又從原告向國稅局申報之96年至97年度所得稅結算申報書及
    會計師之稅務簽證申報查核報告書觀之，原告從事醫療服務
    ，收入來源大部分來自醫務收入，並非無償。除首揭醫療法
    人財務報告編製準則第20條所規定之醫務成本、管理費用、
    非醫務活動費損，未見帳列有其他之貧困優免或無償救助之
    支出；另由原告帳載91年至98年度平衡表觀之（見附件），
    其91年至98年度淨值之變動，由原有永久受限淨值－登記（
    創設）基金及暫時受限淨值－擴建基金4,983,072,565 元，
    增加為16,695,066,886元及4,439,912,161 元，亦未見設有
    社福基金，顯見原告決算後結餘只提存充實該院登記（創設
    ）基金及擴建基金，益見原告實質上係以「從事醫療事業為
    主要目的事業」而非以「從事慈善救濟為主要目的事業」。
    被告100 年4 月8 日及同年6 月3 日答辯所引述之相關項目
    及數據，係源自原告所得稅申報之具體帳載資料，所呈現之
    事實加以舉證說明，而非憑空臆測，況原告亦自陳醫療財團
    法人具有「醫療事業之本質」與以捐贈收入為主要來源之慈
    善救濟事業不同（原告準備書第14狀第3 頁倒數第4 行至第
    4 頁第1 、2 行），是原告指摘被告「憑空自行創設」，違
    反「租稅法定主義」，洵無足採。
  (十五)至財團法人臺灣基督長老教會馬偕紀念社會事業基金會馬偕
    紀念醫院96年及98年醫務淨利為949,311,254 元及378,368,
    489 元轉盈為虧之原因，經查係因減除董事會費用、利息費
    用、捐贈費用、其他非醫務活動損費、研究計畫費、…等非
    醫務活動費損，其中捐贈費用占該非醫務活動費損比例，分
    別為94.66 ％及67.95 ％（原證94）。又原告主張95至98年
    度之「醫療社會服務費用」占收入及支出之比例遠高於經財
    政部核定為屬慈善救濟事業之大多數教會醫院，認定原告非
    屬慈善救濟事業，有違租稅公平原則乙節，經查慈善救濟之
    舉本非慈善救濟事業始得為之，況所提撥之醫療社會服務費
    用，其每年期提撥比例約為醫療收入淨額之1 ％左右，自與
    「慈善救濟事業」為主要目的事業有別，更不得作為醫療財
    團法人即屬慈善救濟事業之論據。又查財政部98年4 月9 日
    台財稅字第09804526600 號函示：「…又案經行政院衛生署
    前揭函略以：『…本署現管具教會背景之各醫療財團法人，
    多陸續由其他部會主管改隸本署主管。所有宗教財團法人附
    設醫療機構於改隸本署前即免徵房屋稅。前開改隸本署主管
    醫療機構，係因政府法令與管理權責之劃分所致，其事業之
    主體並無不同，其所屬之財團法人公益性亦未嘗稍異，其自
    改隸迄今所從事之公益慈善救濟工作亦未減少，政府自不應
    因管理權責劃分，而致使其權益平白受到減損…』本部同意
    上開內政部及行政院衛生署意見。三、本案之適用對象為…
    旨揭醫院嗣後其慈善救濟本質有變更者，請該署函知該醫院
    所在地地方稅稽徵機關，俾依法課徵房屋稅。」然此函釋係
    就原屬慈善救濟事業之宗教財團法人附設醫院，嗣依醫療法
    規定改設為醫療財團法人者所為釋示，核與本件原告原即屬
    獨立之醫療財團法人之事實有別。從而本件尚無比附援引前
    述財政部釋函免徵房屋稅之餘地，是原告主張，核無足採。
  (十六)按「左列各種所得，免納所得稅：一、…十三、教育、文化
    、公益、慈善機關或團體，符合行政院規定標準者，其本身
    之所得及其附屬作業組織之所得。」、「本法稱教育、文化
    、公益、慈善機構或團體，係以合於民法總則公益社團及財
    團之組織，或依其他關係法令，經向主管機關登記或立案成
    立者為限。」、「以往年度營業之虧損，不得列入本年度計
    算。但公司組織之營利事業，會計帳冊簿據完備，虧損及申
    報扣除年度均使用第77條所稱藍色申報書或經會計師查核簽
    證，並如期申報者，得將經該管稽徵機關核定之前10年內各
    期虧損，自本年純益額中扣除後，再行核課。本法中華民國
    98年1 月6 日修正之條文施行前，符合前項但書規定之公司
    組織營利事業，經稽徵機關核定之以前年度虧損，尚未依法
    扣除完畢者，於修正施行後，適用修正後之規定。」、「合
    於第4 條第13款規定之教育、文化、公益、慈善機關或團體
    及其作業組織，應依第71條規定辦理結算申報；其不合免稅
    要件者，仍應依法課稅。」為所得稅法第4 條第1 項第13款
    、第11條第4 項、第39條、第71條之1 第3 項所明定。次按
    「教育、文化、公益、慈善機關或團體符合下列規定者，其
    本身之所得及其附屬作業組織之所得，除銷售貨物或勞務之
    所得外，免納所得稅：一、合於民法總則公益社團及財團之
    組織，或依其他關係法令，經向主管機關登記或立案。…。
    八、其用於與其創設目的有關活動之支出，不低於基金之每
    年孳息及其他各項收入70％。。…。」、「符合前條規定之
    教育、文化、公益、慈善機關或團體，其銷售貨物或勞務之
    所得，除銷售貨物或勞務以外之收入不足支應與其創設目的
    有關活動之支出時，得將該不足支應部分扣除外，應依法課
    徵所得稅。」為行政院訂定「教育文化公益慈善機關或團體
    免納所得稅適用標準」第2 條第1 項第8 款及第3 條第1 項
    所規定。又「主旨：核釋83年12月30日修正發布施行之『教
    育文化公益慈善機關或團體免納所得稅適用標準』適用疑義
    。說明：三、本標準所稱『銷售貨物或勞務』，係指將貨物
    之所有權移轉與他人，以取得代價者，為銷售貨物；提供勞
    務予他人，或提供貨物與他人使用、收益，以取得代價者，
    為銷售勞務。四、慈善救濟團體義賣貨物或舉辦義演，其取
    得之代價含有捐贈收入性質，得不視為本標準所稱『銷售貨
    物或勞務』。…。」為財政部84年3 月1 日台財稅第841607
    554 號函所明釋。
  (十七)查醫療財團法人財報科目區分為銷售貨物或勞務之收入及銷
    售貨物或勞務以外之收入兩部分，依前揭所得稅法第4 條第
    1 項第13款及教育文化公益慈善機關或團體免納所得稅適用
    標準第2 條第1 項及第3 條第1 項規定，醫療收入屬銷售貨
    物或勞務之收入（課稅所得），醫院銷售貨物或勞務以外之
    收入包含捐贈收入、利息收入、租賃收入及其他非醫務收益
    等項目，符合行政院規定標準者，免納所得稅（免稅所得）
    。益證醫療財團法人房屋稅、土地稅、營業稅、所得稅之減
    免，乃應依各該稅法規定辦理，並非依醫療第38條第2 項規
    定即當然得予減免。次查慈善救濟團體義賣貨物或舉辦義演
    ，得不視為「銷售貨物或勞務」，免予課徵所得稅，為前揭
    財政部84年3 月1 日台財稅第841607554 號函所釋示，然銷
    售貨物或勞務之醫療收入之所得依法應課徵所得稅，顯見醫
    療財團法人稅法上非即當然為「慈善救濟事業」。
  (十八)依財政部臺灣省北區國稅局花蓮縣分局提供原告各年度機關
    或團體及其作業組織結算申報核定通知書顯示，91年至97年
    核定及98年申報，應稅部分：銷售貨物或勞務收入淨額分別
    為4,758,100,488 元、5,393,628,897 元、6,357,985,606
    元、7,718,329,595 元、10,694,090,181元、12,498,201,9
    11元、13,062,860,742元、13,611,645,662元；銷售貨物或
    勞務支出分別為5,140,186,971 元、5,851,927,581 元、6,
    956,868,272 元、8,842,050,157 元、11,568,119,412元、
    12,749,409,038元、12,430,638,524元、13,545,106,493元
    ；課稅所得額分別為負382,086,483 元、負458,298,684 元
    、負598,882,666 元、負1,123,720,562 元、負874,029,23
    1 元、負251,207,127 元、0 元（原課稅所得應為632,222,
    218 元，因扣除前5 年內各期銷售貨物或勞務累計虧損632,
    222,218 元）、0 元（原課稅所得應為66,539,169元，因扣
    除前10年核定銷售貨物或勞務虧損未扣除額66,539,169元）
    。免稅部分：銷售貨物或勞務以外之收入分別為1,113,697,
    005 元、1,094,187,704 元、544,553,347 元、1,138,021,
    311 元、1,303,607,721 元、3,292,862,501 元、4,616,68
    3,529 元、1,185,261,442 元，扣除當年度成本費用或損失
    （與創設目的有關活動之支出）後餘絀數額分別為731,610,
    522 元、635,889,020 元、負54,802,882元、13,663,398元
    、429,096,198 元、3,041,362,374 元、5,039,515,646 元
    、1,036,278,365 元，91年至98年累計結餘金額為10,872,6
    12,641元，從原告申報之各年期餘絀處理分析表顯示，其收
    入結餘均未見全部投入慈善救濟工作，難謂慈善救濟事業為
    原告的主要目的事業。又查政府對醫療財團法人實施租稅優
    惠政策，如土地稅減免規則第8 條第1 項第5 款之地價稅減
    免、所得稅法第4 條第1 項第13款之免徵所得稅、加值型及
    非加值型營業稅法第8 條第1 項第3 款之免徵營業稅規定，
    其主要目的係藉租稅減免之誘因，鼓勵醫院多從事醫療公益
    服務活動。原告主張91年至98年歷年來累計之「慈善救濟支
    出」1,076,605,771 元超過歷年累計「盈餘」698,761,387
    元之「大半」，甚至已高出其歷年來累計之「盈餘」甚多，
    足證該院確為「慈善救濟事業」乙節，經查慈善救濟之舉本
    非慈善救濟事業始得為之，況前述金額係原告遵行醫療法第
    46條及同法施行細則第30條之1 規定所提撥之醫療社會服務
    費用，其每年期提撥比例約為醫療收入淨額之1 ％左右，自
    與「慈善救濟事業」為主要目的事業有別，更不得作為醫療
    財團法人即屬慈善救濟事業之論據。是原告主張，核無足採
    。
  (十九)綜上論述，原處分及訴願決定並無違誤等語，資為抗辯。並
    聲明求為判決駁回原告之訴、訴訟費用由原告負擔。
四、上開事實概要欄所述之事實，除後列之爭點事項外，其餘為
    兩造所不爭執，並有原處分書、被告97年房屋稅繳款書、被
    告所屬玉里分處97年1 月14日花稅玉分字第0970091222號函
    、被告所屬玉里分處88年6 月23日88花稅玉分（二）字第30
    73號函、被告所屬玉里分處92年8 月29日花稅玉分財字第09
    200042710 號現值核定通知書、原告法人登記證、被告房屋
    稅97年課稅明細表、原告捐助章程、被告96年4 月19日花稅
    財字第0960064826號函、徵銷明細檔查詢、被告96年8 月15
    日花財稅字第0960031324號函、被告92年8 月20日花稅財字
    第09200508250 號函、原告96年8 月18日使用執照申請書等
    件分別附原處分卷、訴願卷及本院卷可稽，為可確認之事實
    。
五、歸納兩造上述之主張，本件爭執之重點在於：原告是否符合
    房屋稅條例第15條第1 項第2 款規定免徵房屋稅? 原告是否
    符合內政部96年12月17日內授中社字第0960018943號函有關
    慈善救濟事業之型態、範圍及其設立之法令依據與認定標準
    ? 原告事實上是否具慈善救濟本質及是否從事慈善救濟工作
    ? 本院判斷如下：
  (一)按「房屋稅依房屋現值，按左列稅率課徵之：二、非住家用
    房屋，其為營業用者，最低不得少於其房屋現值3 ％，最高
    不得超過5 ％。其為私人醫院、診所、自由職業事務所及人
    民團體等非營業用者，最低不得少於其房屋現值1.5 ％，最
    高不得超過2.5 ％。」、「直轄市及縣（市）政府得視地方
    實際情形，在前條規定稅率範圍內，分別規定房屋稅徵收率
    ，提經當地民意機關通過，報請或層轉財政部備案。」、「
    私有房屋有左列情形之一者，免徵房屋稅：二、業經立案之
    私立慈善救濟事業，不以營利為目的，完成財團法人登記者
    ，其直接供辦理事業所使用之自有房屋。」房屋稅條例第5
    條第2 款、第6 條及第15條第1 項第2 款分別定有明文。又
    依臺北縣政府所訂之房屋稅徵收率表規定，系爭房屋分屬「
    二、營業用房屋按房屋現值課徵3 ％。三、私立醫院…等非
    營業用房屋按房屋現值課徵2 ％」。
  (二)次按「憲法第19條規定『人民有依法律納稅之義務』，係指
    人民有依法律所定要件負繳納稅捐之義務或享減免繳納之優
    惠而言。」業經司法院釋字第369 號及第496 號解釋揭櫫甚
    明。而租稅法所重視者，為足以表徵納稅能力之實質經濟事
    實，而非其外觀之法律行為或形式上之登記事項，對實質上
    相同經濟活動所產生之相同經濟利益，應課以相同之租稅，
    始符合租稅法律主義所要求之公平及實質課稅原則，故有關
    課徵租稅構成要件事實之判斷及認定，自應以其實質上經濟
    事實關係及所產生之實質經濟利益為準，而非以形式外觀為
    準，否則將造成鼓勵投機及規避稅法之適用，無以實現租稅
    公平之基本理念及要求。房屋稅條例第15條第1 項第2 款規
    定，業經立案之私立慈善救濟事業，不以營利為目的，完成
    財團法人登記者，其直接供辦理事業所使用之自有房屋，免
    徵房屋稅。故該規定房屋稅之免徵，應具備：（1 ）須為經
    立案之私立慈善救濟事業。（2 ）已完成財團法人登記。（
    3 ）不以營利為目的。（4 ）直接供辦理事業所使用之自有
    房屋等4 要件。而財團法人係由捐助財產所組成，從事公益
    事業之法人，性質上雖屬公益法人，惟因所謂慈善救濟僅是
    「公益」類型之一，故已完成財團法人登記者，並非即當然
    係從事慈善救濟事業。
  (三)再按「臺灣基督教會附設紀念醫院，如查明完成財
    團法人登記者，准依照房屋稅條例第15條第1 項第2 款之規
    定，免徵其供辦公使用房屋之房屋稅。」、「臺灣基督教
    會附設紀念醫院之診療室、病房、值夜醫護人員宿舍
    等，應屬直接供醫院使用之房屋，准照本部64年11月4 日台
    財稅第37824 號函示免徵房屋稅。」、「醫事財團法人所有
    房屋，除符合房屋稅條例第15條第1 項第2 款規定之慈善救
    濟事業，不以營利為目的，其直接供辦理事業所使用者可免
    徵房屋稅外，其餘尚無特別減免規定。所謂免徵醫事財團法
    人自有供事業用房舍房屋稅乙節，因乏法令依據，歉難照准
    。」、「紀念醫院既經貴處查明雖係財團法人，但非慈
    善救濟事業，其所有房屋自未便免徵房屋稅。」財政部64年
    11月4 日台財稅字第37824 號、64年12月19日台財稅字第38
    987 號、71年12月8 日台財稅第38854 號及前臺灣省稅務局
    68年5 月14日稅三字第34478 號函釋在案。核上開函釋，乃
    財政部基於主管權責，就辦理房屋稅條例第15條第1 項第2
    款規定案件所為之指示，無違租稅法律主義及立法之本旨，
    稽徵機關辦理相關案件自得援用。
  (四)又按內政部設有社會司，掌理社會救助之規劃、推行、指導
    及監督事項，亦經內政部組織法第4 條及第13條規定甚明，
    足認慈善救濟事業之立案及監督，在中央原則上應屬內政部
    掌管事項。且內政部96年12月17日內授中社字第0960018943
    號函係謂：「……二、有關慈善救濟事業之型態、範圍及其
    設立之法令依據與認定標準乙節，經查本部相關法規並未加
    以範定，惟查配合民國69年社會救助法公布而廢止之社會救
    濟法將救濟設施分為安老所、育嬰所、育幼所、殘廢教養所
    、習藝所、婦女教養所、助產所、施醫所及其他以救濟為目
    的之設施；另查社會救助法第2 條規定，社會救助分為生活
    扶助、醫療補助、急難救助及災害救助等項。三、另依本部
    91年8 月22日台內中社字第0910075289號函針對土地稅捐減
    免就平均地權條例第35條之1 及其施行細則第50條第1 項規
    定所為之函釋略以，社會福利事業指依法經社會福利事業主
    管機關許可設立，以興辦社會福利服務及社會救助為主要目
    的之事業，並符合下列情形之一: (一)依民法，經社會福利事
    業主管機關許可設立之社會福利慈善事業基金會興辦福利事
    業者。(二)依兒童及少年福利法、老人福利法、身心障礙者保
    護法( 已修訂為「身心障礙者權益保障法」) 及社會救助法
    等社會福利相關法規經直轄市、縣( 市) 社會福利事業主管
    機關許可設立之社會福利機構興辦社會福利事業者。(三)財團
    法人附設前款之社會福利機構興辦社會福利事業者... 。四
    、至財團法人醫院是否屬於慈善救濟事業乙節，查醫療法第
    5 條規定，醫療財團法人係指以從事醫療事業辦理醫療機構
    為目的，由捐助人捐助一定財產，經中央主管機關許可並向
    法院登記之財團法人。是以，財團法人醫院是否屬慈善救濟
    事業，宜向其主管機關行政院衛生署洽詢，並參考本部上開
    相關規定。」再本院於100 年5 月12日，以院貞忠股100 訴
    更一00028 字第1000007342號函詢內政部上開函釋所稱「社
    會福利事業主管機關」為何乙節，覆稱略以: 「說明:...二
    、查本部前開函所稱『社會福利事業主管機關』，在中央係
    本部，在地方則為直轄市、縣( 市) 政府」等語( 見本院卷
    1 第224 頁) ，準此，內政部係社會福利事業主管機關甚明
    。
  (五)另按「醫療財團法人應提撥年度醫療收入結餘之10％以上，
    辦理有關研究發展、人才培訓、健康教育；10％以上辦理醫
    療救濟、社區醫療服務及其他社會服務事項；辦理績效卓著
    者，由中央主管機關獎勵之。」、「本法第46條及第53條所
    定醫療救濟、社區醫療服務及其他社會服務事項之範圍如下
    ：一、貧困家庭、弱勢家庭、無依或路倒病人所需醫療費用
    ，及其因病情所需之交通、輔具、照護、康復、喪葬或其他
    特殊需要之相關費用。二、輔導病人或家屬團體之相關費用
    。三、辦理社區醫療保健、健康促進及社區回饋等醫療服務
    之相關費用。四、便民社會服務之相關費用。五、配合政府
    政策辦理國際醫療援助之相關費用。醫療法人應於所設立醫
    療機構之適當處所及相關資訊通路公開前項費用之支用範圍
    及申請補助作業規定等事項。第1 項各款費用之合計數，不
    得超過當年度提撥數之40％。」為醫療法第46條及同法施行
    細則第30條之1 所明定。又「第5 條第2 項第1 款所定收支
    餘絀表、第2 款所定損益表之科目分類與其帳項內涵及應註
    明事項如下：一、醫務收入：指因提供醫療服務所獲得之收
    入；其認列應依財務會計準則公報第32號規定辦理；支付點
    值調整及健保核減，應列為門急診收入－健保及住院收入－
    健保之減項；其科目之分類如下：（一）門急診收入－健保
    。（二）門急診收入－非健保。（三）住院收入－健保。（
    四）住院收入－非健保。（五）其他醫務收入－健保。（六
    ）其他醫務收入－非健保。二、醫務成本：指因提供醫療服
    務所產生之費用，包括人事費用、藥品費用、藥品存貨盤盈
    （虧）、醫材費用、醫材存貨盤盈（虧）、折舊費用、租金
    費用、事務費用、社會服務費用、教育研究發展費用、其他
    設備費用及其他醫務費用等；其科目性質及應註明事項如下
    ：（一）依職工福利金條例所提撥之福利金與依本法第46條
    及第53條規定應提撥之研究發展、人才培訓、健康教育、醫
    療救濟、社區醫療服務及其他社會服務金等，應列為費用。
    （二）財務報表應附註揭露依本法第46條及第53條規定所提
    撥之研究發展、人才培訓、健康教育、醫療救濟、社區醫療
    服務及其他社會服務金等各項費用之期初提撥金餘額、當期
    支用金額、當期提撥金額、當期用途明細及期末提撥金餘額
    ，並說明提撥已逾2 年尚未支用之金額等資訊。三、管理費
    用：指因行政管理部門所發生之薪資、租金、文具用品、旅
    費、運費、郵電費、修繕費、廣告費、水電瓦斯費、保險費
    、交際費、稅捐、呆帳、折舊、各項耗竭及攤提、伙食費及
    職工福利等費用。四、非醫務活動收益及費損：指非因提供
    醫療服務所發生之收益及費損，包括利息收入、投資收入、
    租金收入、捐贈收入、研究計畫收入、其他非醫務收益、董
    事會費用、利息費用、租金費用、金融資產評價損益、金融
    負債評價損益、採用權益法認列之投資損益、兌換損益、處
    分固定資產損益、處分投資損益、減損損失、減損迴轉利益
    、存貨跌價損失、捐贈費用、募款活動費用及研究計畫費用
    等。五、利息收入、利息費用及研究計畫收入、研究計畫費
    用，應分別列示。六、金融資產評價損益、金融負債評價損
    益、採用權益法認列之投資損益、兌換損益、處分投資損益
    等，得以其淨額列示。七、醫療財團法人應將捐贈收入依捐
    贈人是否限制捐贈資產之使用用途及限制之程度，分為捐贈
    收入－未受限、捐贈收入－暫時受限及捐贈收入－永久受限
    三類。八、所得稅費用，其所得稅之計算、分攤及表達方式
    ，應依財務會計準則公報第22號規定辦理。九、會計原則變
    動之累積影響數，應單獨列示。十、本期淨利或淨損：指本
    期之盈餘或虧損。本期淨利或淨損於醫療財團法人，稱為本
    期餘絀。」為醫療法人財務報告編製準則第20條所規定。
  (六)復按機關或團體符合行政院訂定之教育文化公益慈善機關或
    團體免納所得稅適用標準第2 條規定要件者，其本身之所得
    及附屬作業組織之所得，除銷售貨物或勞務之所得外，免納
    所得稅。其中現行教育文化公益慈善機關或團體免納所得稅
    適用標準第2 條第1 項第8 款定有「機關團體用於與其創設
    目的有關活動之支出，不低於基金之每年孳息及其他各項收
    入70％」之規定。上開支出比例，依財政部89年6 月1 日台
    財稅第0890453088號函釋示，係以機關團體「用於與其創設
    目的有關活動之支出（包括銷售與非銷售貨物或勞務之支出
    ）」占其「創設目的有關收入（包括銷售與非銷售貨物或勞
    務之收入）加計其創設目的以外之所得額及附屬作業組織之
    所得額」之比例計算為準。是機關團體之年度收入及支出，
    如與其創設目的活動有關，均應予以計入支出比例之分母與
    分子，據以核定其是否符合該條款規定。又醫療財團法人依
    所得稅法第4 條第1 項第13款及前揭教育文化公益慈善機關
    或團體免納所得稅適用標準第2 條及第3 條第1 項規定，醫
    療收入屬銷售貨物或勞務之收入（課稅所得），醫院銷售貨
    物或勞務以外之收入，符合前述行政院規定標準者，免納所
    得稅（免稅所得）。據此，財政部臺灣省北區國稅局核定原
    告91年至96年度應稅所得額，當課稅所得額均為負數時，依
    前述規定，屬銷售貨物或勞務以外收入之免稅所得，自未列
    入計算，但核定本期餘絀數，銷售與非銷售貨物或勞務之收
    入，均應予以計入，合先敘明。
  (七)查原告所有系爭房屋，於被告辦理96年度房屋稅籍清查時，
    發現原告係依醫療法第5 條規定，由衛生署核准設立之醫療
    財團法人，非屬內政部依「內政部審查內政業務財團法人設
    立許可及監督要點」核准立案並完成財團法人登記之內政業
    務財團法人，核與房屋稅條例第15條第1 項第2 款「業經立
    案之私立慈善救濟事業」之免徵房屋稅要件不符，被告遂依
    房屋稅條例第3 條規定，就系爭房屋使用執照之構造，依各
    樓層實際用途及面積等核定應稅與免稅面積及房屋評定現值
    ，分別按營業用、住家用及非住家非營業用稅率課徵97年房
    屋稅，計7,119,916 元。
  (八)次查，原告係依醫療法第5 條及第11條規定，經主管機關衛
    生署以73年12月27日衛署醫字第501843號函許可准予設立，
    並經臺灣花蓮地方法院同意聲請財團法人設立登記，有法人
    登記證書及捐助章程在卷可稽( 見前審卷第105 、102 頁)
    。則原告就系爭房屋未能提出業已向內政部或縣市政府辦理
    慈善救濟事業財團法人之登記，核與前揭內政部96年12月17
    日內授中社字第0960018943號函釋有關「社會福利事業」必
    須符合「依法經社會福利事業主管機關許可設立」之要件，
    已有未合。本院請原告說明是否為「依民法，經社會福利事
    業主管機關許可設立之社會福利慈善事業基金會興辦福利事
    業者? 依兒童及少年福利法、老人福利法、身心障礙者保護
    法( 已修訂為「身心障礙者權益保障法」) 及社會救助法等
    社會福利相關法規經直轄市、縣( 市) 社會福利事業主管機
    關許可設立之社會福利機構興辦社會福利事業? 財團法人附
    設前款之社會福利機構興辦社會福利事業者? 」原告訴訟代
    理人答稱: 「不是。」等語( 見本院卷1 第242 -243頁筆錄
    ) ，亦與前揭內政部96年12月17日內授中社字第0960018943
    號函釋意旨不符，自難認係房屋稅條例第15條第1 項第2 款
    規定「業經立案之私立慈善救濟事業」。又慈濟基金會雖係
    經內政部核准立案並完成財團法人登記之私立慈善救濟事業
    ，惟原告係經衛生署准予設立且向法院聲請設立完成登記之
    醫療財團法人，此有法人登記證書及捐助章程可稽，二者分
    屬單獨成立之財團法人，不容混為一談。原告所提內政部93
    年7 月1 日內授中社字第0930020564號函僅係肯認原告之捐
    助人慈濟基金會依創設目的經營業務，為辦理具有成績之基
    金會，惟該函非為原告屬慈善救濟事業之證明，原告雖由慈
    濟基金會捐助，然非慈濟基金會之附設醫院，自無財政部64
    年11月4 日台財稅字第37824 號及64年12月19日台財稅字第
    38987 號函釋之適用。原告僅係經衛生署核准設立之醫療財
    團法人，而非核准有案之私立慈善救濟事業，縱如原告所稱
    其確提供濟貧、養老等慈善救濟行為，亦難合致房屋稅條例
    第15條第1 項第2 款「業經立案之私立慈善救濟事業」之法
    定要件，故被告依系爭房屋使用情形分別按營業用及非住家
    非營業用稅率課徵房屋稅，揆諸首揭規定及函釋意旨，尚無
    不合。
  (九)再查，觀卷附原告之捐助章程第4 條關於原告業務範圍之規
    定，其業務事項共臚列13項，其中列明與慈善救濟有關者僅
    第10項、第12項之「辦理義診暨弱勢族群及低收入戶之照護
    」及「辦理老人及身心障礙者等社會福利服務事項」，則慈
    善救濟事務實質上是否屬原告主要目的之事業，已非無疑。
    且依原告之捐助章程第16條係規定：「決算後若有結餘提存
    充實本院基金百分之50餘得撥充社會慈善救濟事業。」即其
    慈善救濟事業之進行係就決算後之結餘款百分之50為之。惟
    原告陳稱：「其醫院經營20餘年，一直處於虧損狀態，直至
    97年始轉虧為盈」等語( 見本院卷1 第248 頁第6-7 行及本
    院卷2 第66頁筆錄) 及「原告於91年至96年度之醫院經營有
    虧損，各該年度之醫療收入並無可供用作慈善救濟支出之結
    餘，依醫療法之規定根本「無需提撥」金額辦理醫療救濟、
    社區醫療服務等社會服務事項，而97年度亦僅有約6 億元之
    結餘」等語( 見本院卷第129 頁第6-9 行) ，可知，原告91
    -96 年度決算後確無結餘可撥充社會慈善救濟事業。
  (十)退步言之，縱令原告確有依醫療法及自身章程提撥年度醫療
    收益結餘10％-50 ％辦理醫療救濟、社區醫療服務及其他社
    會服務事項，惟依財政部85年7 月5 日台財稅字第85111675
    3 號函釋規定：「主旨：檢送研商財團法人老人扶、療養機
    構免徵房屋稅及地價稅會議紀錄。決議：一、財團法人老人
    福利機構依老人福利法因提供設施或服務而酌收之必要費用
    ，經目的事業主管機關出具證明，其收費非以營利為目的且
    不違反老人福利之目的，將全部收益直接用於各該目的事業
    者，得認屬慈善救濟事業，其直接供辦理事業所使用之房屋
    得依房屋稅條例第15條第1 項第2 款規定免徵房屋稅。」之
    意旨，須為收費非以營利為目的且不違反相關從事社會福利
    之目的，並將全部收益直接用於各該目的者，得認屬慈善救
    濟事業。而房屋稅條例第15條第1 項第2 款乃基於辦理社會
    福利慈善救助事業者，其營收全部及資本孳息僅能辦理社會
    福利慈善救助事項，始有房屋稅免稅予以獎勵之必要。查原
    告收費標準乃根據中央健康保險局之標準向就醫民眾收取自
    費額，並依該局標準請款，與一般診所收費標準無異，原告
    僅依醫療法及自身章程提撥年度醫療收益結餘10％-50 ％辦
    理醫療救濟、社區醫療服務及其他社會服務事項，並未將全
    部收益直接用於各該目的事業，核與房屋稅條例第15條第1
    項第2 款立法精神及上開函釋相違。
  (十一)又查，依原告96、97年度教育文化、公益、慈善機關或團體
    及其作業組織結算申報書（見本院卷1 第130-172 頁）顯示
    ，96、97年度與創設目的有關支出（包含銷售與非銷售貨物
    或勞務之支出）申報金額分別為127 億4,940 萬9,038 元、
    126 億4,002 萬8,625 元；與創設目的有關收入157 億9,10
    6 萬4,412 元、177 億1,460 萬8,780 元；其中義診費、醫
    療社會服務費用、捐贈衛生署計1 億8,938 萬6,608 元、1
    億9,837 萬8,369 元；分別占與創設目的有關支出1.48％、
    1.56％；占與創設目的有關收入1.19％、1.11％，可知，原
    告實質上非以從事慈善救濟為主要目的事業。本院再請原告
    說明慈善救濟支出占收入之比例多少? 原告訴訟代理人答稱
    : 「因為財務報表的編制準則是95年才開始適用，所以94年
    度各醫院沒有資料，所以請看95及97年度，95年度是占收入
    1.63% （即160,647,464 ÷9,874,299,479 =1.63% )，97年
    是1.52% （即197,551,552 ÷12,979,279,717=1.52%) 。」
    等語( 見本院卷2 第123 頁筆錄) 。可見，依原告自己計算
    結果，97年慈善救濟支出僅佔其收入之1.52% ，並未將全部
    收益直接用於各該目的事業，實質上非以從事慈善救濟為主
    要目的事業。另依原告所提出95-98 年度醫療社會服務費用
    與醫務收入比例表觀之，原告95-98 年度醫療社會服務費用
    分別為160,647,464 元、192,307,357 元、197,551,552 元
    、223,671,941 元，醫務收入分別為9,874,299,479 元、11
    ,786,617,159元、12,979,279,717元、13,522,094,151元，
    比例分別為1.63% 、1.63% 、1.52% 、1.65%(見本院卷2 第
    15頁) ，足見，原告95-98 年度並未將全部收益直接用於各
    該目的事業，實質上非以從事慈善救濟為主要目的事業。
  (十二)依財政部臺灣省北區國稅局花蓮縣分局提供原告各年度機關
    或團體及其作業組織結算申報核定通知書顯示( 見本院卷2
    第179-185 頁) ，91年至97年核定及98年申報，應稅部分：
    銷售貨物或勞務收入淨額分別為4,758,100,488 元、5,393,
    628,897 元、6,357,985,606 元、7,718,329,595 元、10,
    694,090,181 元、12,498,201,911元、13,062,860,742元、
    13,611,645,662元；銷售貨物或勞務支出分別為5,140,186,
    971 元、5,851,927,581 元、6,956,868,272 元、8,842,05
    0,157 元、11,568,119,412元、12,749,409,038元、12,430
    ,638,524元、13,545,106,493元；課稅所得額分別為負382,
    086,483 元、負458,298,684 元、負598,882,666 元、負1,
    123,720,562 元、負874,029,231 元、負251,207,127 元、
    0 元（原課稅所得應為632,222,218 元，因扣除前5 年內各
    期銷售貨物或勞務累計虧損632,222,218 元）、0 元（原課
    稅所得應為66,539,169元，因扣除前10年核定銷售貨物或勞
    務虧損未扣除額66,539,169元）。免稅部分：銷售貨物或勞
    務以外之收入分別為1,113,697,005 元、1,094,187,704 元
    、544,553,347 元、1,138,021,311 元、1,303,607,721 元
    、3,292,862,501 元、4,616,683,529 元、1,185,261,442
    元，扣除當年度成本費用或損失（與創設目的有關活動之支
    出）後餘絀數額分別為731,610,522 元、635,889,020 元、
    負54,802,882元、13,663,398元、429,096,198 元、3,041,
    362,374 元、5,039,515,646 元、1,036,278,365 元，91年
    至98年累計結餘金額為10,872,612,641元，從原告申報之各
    年期餘絀處理分析表顯示，其收入結餘均未見全部投入慈善
    救濟工作，自難謂慈善救濟事業為原告的主要目的事業。
  (十三)再依原告向國稅局申報之96年至97年度所得稅結算申報書及
    會計師之稅務簽證申報查核報告書觀之( 見本院卷1 第258
    -296頁) ，原告從事醫療服務，收入來源大部分來自醫務收
    入，並非無償。除首揭醫療法人財務報告編製準則第20條所
    規定之醫務成本、管理費用、非醫務活動費損，未見帳列有
    其他之貧困優免或無償救助之支出；另由原告帳載91年至98
    年度平衡表觀之（見本院卷2 第178 頁），其91年至98年度
    淨值之變動，由原有永久受限淨值－登記（創設）基金及暫
    時受限淨值－擴建基金4,983,072,565 元，增加為16,695,0
    66,886元及4,439,912,161 元，亦未見設有社福基金，顯見
    原告決算後結餘只提存充實該院登記（創設）基金及擴建基
    金，足認，原告實質上係以「從事醫療事業為主要目的事業
    」而非以「從事慈善救濟為主要目的事業」。原告雖主張歷
    年來淨值之所以會有所增加，係因慈濟基金會歷年來皆以「
    專款專用」之方式補助原告建院及擴建資金之需所致，既是
    「專款專用」於補助原告建院及擴建之用，豈能任意「移作
    他用」云云，惟原告此項主張縱令屬實，亦不能改變原告決
    算後結餘只提存充實該院登記（創設）基金及擴建基金，未
    見設有社福基金之事實，尚難據為有利於原告之認定。
  (十四)原告雖主張原告91至98年歷年來累計之慈善救濟支出為1,07
    6,605,771 元，確有持續從事慈善救濟工作云云，並提出慈
    善救濟支出明細表及慈善救濟執行報告為憑( 見本院卷1 第
    268 頁及原證83) 。惟按，稅捐稽徵程序，稅捐稽徵機關雖
    依職權調查原則而進行，惟有關課稅事實，多發生於納稅義
    務人所得支配範圍，稅捐稽徵機關掌握困難，為貫徹公平合
    法之課稅目的，因而課納稅義務人申報協力義務。房屋稅條
    例第15條第3 項規定：「依第1 項第1 款至第8 款、第10款
    、第11款及第2 項規定減免房屋稅者，應由納稅義務人於減
    免原因、事實發生之日起30日內申報當地主管稽徵機關調查
    核定之；逾期申報者，自申報日當月份起減免。」此一納稅
    義務人之申報義務，實為適用優惠稅率規定所必要之稽徵程
    序，業據司法院釋字第537 號解釋理由闡釋在案。準此，納
    稅義務人依個別稅捐法規之規定，負有稽徵程序之申報協力
    義務，實係貫徹公平及合法課稅所必要。原告得否免徵房屋
    稅之免稅要件事實，亦即實質上是否以從事慈善救濟事業為
    「主要目的」之相關證據資料，諸如原告直接從事慈善救濟
    事業之支出、盈餘之實際運用方式、實際提撥於慈善救濟事
    業之比例，均由原告所管領，自應由原告舉證以實其說。經
    查，上開慈善救濟支出明細表及慈善救濟執行報告均係原告
    自行製作之文書資料，其項目雖載明經濟個案補助費用、器
    官捐贈補助費用、辦理病友團體費用、社區居家關懷費用、
    社區公共衛生教育、志願服務教育訓練費用、義診費、諮詢
    及資源轉介事務費用等，惟各項費用之實際支出情形如何，
    尚乏單據供核，無從查知是否確實從事社會慈善救濟事業。
    本院於100 年6 月24日準備程序庭質之原告這些都只是報表
    ，有無單據? 原告訴訟代理人答稱: 「這些都是經過會計師
    查核簽證過，報表的內容及數字應屬實，被告應該也沒有爭
    議，也都有公告在衛生署網站。有單據，但數量很大，如果
    法院有需要，原告也可以整理出來。」等語( 見本院卷2 第
    123 頁) 。嗣原告於100 年7 月1 日提出97年度財務報告之
    醫療社會服務費用明細表乙紙( 見本院卷2 第170 頁) ，惟
    此項明細表仍非實際支出之單據。另原告提出捐贈者幹細胞
    採集費用補助明細表及內部簽呈( 見本院卷2 第210-331 頁
    ) ，核非實際支出之單據。而原告迄本件言詞辯論終結時止
    ，均未提出各項費用實際支出之單據佐證，尚難認其已盡協
    力義務。
  (十五)復按「（生活扶助之申請）低收入戶得向戶籍所在地直轄市
    、縣( 市) 主管機關申請生活扶助。」「具有下列情形之一
    者，得檢同有關證明，向戶籍所在地主管機關申請醫療補助
    ：一、低收入戶之傷、病患者。二、患嚴重傷、病，所需醫
    療費用非其本人或扶養義務人所能負擔者。參加全民健康保
    險可取得之醫療給付者，不得再依前項規定申請醫療補助。
    」「醫療補助之給付項目、方式及標準，由中央、直轄市主
    管機關定之；直轄市主管機關並應報中央主管機關備查。」
    「（申請急難救助之條件）具有下列情形之一者，得檢同有
    關證明，向戶籍所在地主管機關申請急難救助：一、戶內人
    口死亡無力殮葬。二、戶內人口遭受意外傷害或罹患重病，
    致生活陷於困境。三、負家庭主要生計責任者，失業、失蹤
    、應徵集召集入營服兵役或替代役現役、入獄服刑、因案羈
    押、依法拘禁或其他原因，無法工作致生活陷於困境。四、
    財產或存款帳戶因遭強制執行、凍結或其他原因未能及時運
    用，致生活陷於困境。五、已申請福利項目或保險給付，尚
    未核准期間生活陷於困境。六、其他因遭遇重大變故，致生
    活陷於困境，經直轄市、縣（市）主管機關訪視評估，認定
    確有救助需要。」「（災害救助之條件）人民遭受水、火、
    風、雹、旱、地震及其他災害，致損害重大，影響生活者，
    予以災害救助。」社會救助法第10、18、20、21及25條分別
    有明文規定。經查，由原告97年度財務報告之醫療社會服務
    費用明細表觀之（見本院卷2 第170 頁），原告之醫療社會
    服務費用明細包括經濟個案補助費用、器官捐贈補助費用、
    辦理病友團體費用、社區居家關懷費用、社會公共衛生教育
    費用、辦理社區義診費用及志願服務教育訓練費用等7 項。
    另依原告之醫療社會服務費用支出即「慈善救濟執行報告」
    第1 頁「慈善救濟統計表」所載各欄，即「經濟個案補助費
    用（醫療、看護、交通、健保、生活、喪葬等）」、「器官
    捐贈補助費用（器官捐贈或解剖喪葬補助費用）」、「辦理
    病友團體費用」、「社區居家關懷費用（未含人力成本）」
    、「社區公共衛生教育（未含人力成本）」、「志願服務教
    育訓練費用」、「諮詢及資源轉介事務費用（補助重症病患
    轉診救護車費用）」、「義診費（僅醫材藥品費用，未含人
    力成本）」、「社服室費用」。其中「器官捐贈補助費用」
    係由原告勸募已沒有救冶希望的病人及其家屬同意捐贈，由
    原告補助捐贈者醫療費用與喪葬費用( 見本院卷第2 第197-
    198 頁) 。經查，前揭社會救助法第10條規定得申請生活扶
    助之申請人，以低收入戶為限，第18條規定得申請醫療補助
    之申請人，以低收入戶之傷、病患者及患嚴重傷、病者為限
    。原告補助之捐贈者，是否符合上開要件，尚乏相關單據及
    資料供核，已有未明。另醫療補助之給付項目、方式及標準
    ，由中央、直轄市主管機關定之；直轄市主管機關並應報中
    央主管機關備查。而器官捐贈補助費並未列入兒童及少年醫
    療補助辦法、低收入戶及弱勢兒童及少年醫療補助計畫、臺
    北市市民醫療補助自治條例等相關醫療補助事項，是器官捐
    贈補助費，尚難認屬醫療補助項目。另原告補助捐贈者醫療
    費用與喪葬費用顯非災害救助，是否符合急難救助要件，亦
    乏相關單據及資料佐證，尚有未明。其他所謂「辦理病友團
    體費用」係由原告醫護團隊結合醫療志工促進相關疾病病友
    及家屬間的互動與支持，舉辦相關聯誼與講座活動，協助病
    友、照顧者及家屬學習醫療與藥物常識、照顧技巧及生活適
    應，結合出院訪視的醫療團隊與社區志工，透過病友團體成
    員服務，進行多重專業衛教宣導、早日獲得醫治及預防疾病
    ，維護社區居民健康，減少貧病循環，進行全程、全家式的
    慈善與醫療的服務( 見本院卷2 第198-199 頁) ；「社區公
    共衛生教育（未含人力成本）」係由原告醫護團隊結合醫療
    志工，提供老人、身心障礙者、兒童與青少年之預防保健、
    家屬衛教、健康講座、早期療育教育及其他衛生教育講座等
    醫療保健相關資訊，預防流行疾病而施打疫苗、視力篩檢、
    健康篩檢、團體衛教例如腸病毒、輪狀病毒、登隔熱等兒少
    健康衛生教育及用藥安全衛教( 見本院卷2 第199 頁反面)
    ，符合老人福利法及身心障礙者權益保障法、兒童及少年福
    利法等規定云云。惟原告迄本件言詞辯論終結時止，均未提
    出此項費用實際支出之單據供核，無從認定此項費用支出之
    時間、對象、條件及用途，是否符合上開規定，尚難認其已
    盡協力義務。又查，「社服室費用」係原告社服室下設2 組
    ，即「社工組」與「志工組」，負責低收入戶、身心障礙者
    、老人、兒童及少年等弱勢族群之福利服務，屬於從事醫療
    慈善救濟或慈善救濟工作的單位，其人事、耗材、差旅事務
    等相關費用( 見本院卷2 第200 頁) 。惟此項費用支出之對
    象係社服室及其人員，並非前揭社會救助法規定之受救助對
    象即低收入戶、低收入戶之傷、病患者及患嚴重傷、病者，
    亦非老人福利法及身心障礙者權益保障法、兒童及少年福利
    法等規定之老人、身心障礙者、兒童及少年。且社服室工作
    項目為病人與家屬之就醫說明、器官捐贈、遺體捐贈、病理
    解剖等事務說明及相關諮詢及轉介服務，並非社會救助法規
    定之「生活扶助、醫療補助、急難救助及災害救助」各項，
    均核與首揭內政部96年12月17日內授中社字第0960018943號
    函釋意旨，未盡相符。其他「社區居家關懷費用（未含人力
    成本）」：原告醫護團隊結合醫療志工到府為身心障礙者、
    老人、兒童及少年做醫護保健服務、醫療衛生諮詢、關懷訪
    視服務( 見本院卷2 第199 頁) 及義診至國內外各地，例如
    印尼、越南、菲律賓、巴基斯坦、斯里蘭卡、大陸、合歡山
    、關山、花連縣和平鄉、秀林鄉、石門、三芝、貢寮、雙溪
    、瑞芳( 見原證64執行報告) ，均係於醫院外進行醫療救濟
    、社區醫療服務及其他社會服務，原告自承義診費僅醫材藥
    品費用( 見本院卷2 第200 頁及執行報告第2 頁) ，不符合
    房屋稅條例第15條第1 項第2 款規定「直接供辦理事業所使
    用之自有房屋」之要件。其他貧病生活補助係由原告將需生
    活扶助的病患轉介由慈濟基金會提供生活扶助（見執行報告
    第3 、33頁），並非原告對該個案直接行使救助行為，尚難
    認原告係從事慈善救濟。
  (十六)原告另主張91年至98年歷年來累計之「慈善救濟支出」1,07
    6,605,771 元超過歷年累計「盈餘」698,761,387 元之「大
    半」，甚至已高出其歷年來累計之「盈餘」甚多，足證該院
    確為「慈善救濟事業」云云。惟查，政府對醫療財團法人實
    施租稅優惠政策，如土地稅減免規則第8 條第1 項第5 款之
    地價稅減免、所得稅法第4 條第1 項第13款之免徵所得稅、
    加值型及非加值型營業稅法第8 條第1 項第3 款之免徵營業
    稅規定，其主要目的係藉租稅減免之誘因，鼓勵醫院多從事
    醫療公益服務活動。慈善救濟之舉本非慈善救濟事業始得為
    之，況前述金額係原告遵行醫療法第46條及同法施行細則第
    30條之1 規定所提撥之醫療社會服務費用，其每年期提撥比
    例約為醫療收入淨額之1 ％左右，自與「慈善救濟事業」為
    主要目的事業有別，更不得作為醫療財團法人即屬慈善救濟
    事業之論據。是原告主張，委無可採。
  (十七)原告再主張持續大量訓練醫療志工從事志工服務即為慈善救
    濟事業云云。惟按，志願服務法第1 條、第3 條、及第9 條
    規定：「為整合社會人力資源，使願意投入志願服務工作之
    國民力量做最有效之運用，以發揚志願服務美德，促進社會
    各項建設及提昇國民生活素質，特制定本法。」、「本法之
    名詞定義如下：一、民眾出於自由意志，非基於個人義務或
    法律責任，秉誠心以知識、體能、勞力、經驗、技術、時間
    等貢獻社會，不以獲取報酬為目的，以提高公共事務效能及
    增進社會公益所為之各項輔助性服務。…三、志願服務運用
    單位：運用志工之機關、機構、學校、法人或經政府立案團
    體」、「為提昇志願服務工作品質，保障受服務者之權益，
    志願服務單位應對志工辦理下列教育訓練：…二、特殊訓練
    。…。第二款訓練課程，由各目的事業主管機關或各志願服
    務運用單位依其個別需求自行訂定。」故舉凡提高公共事務
    效能及增進社會公益所為之各項輔助性服務，皆可成立志願
    服務隊召募志工從事自願服務工作，且志願服務運用單位應
    就個別要求對志工辦理特殊訓練為事理之所然，難謂訓練醫
    療志工即為慈善救濟事業，是志願服務教育訓練費用不能列
    入計算。另原告訓練志工乃為提升其醫院之服務品質，且為
    醫療財團法人為公眾利益應辦之服務事項，與「慈善救濟事
    業」係以從事慈善救濟為主要目的事業，自不能相提並論。
  (十八)原告雖主張依醫療法第5 條、第11條、第38條第2 項及第46
    條規定，其已經衛生署許可設立，並向法院登記，係經立案
    之私立慈善救濟事業，並已完成財團法人登記云云。惟按行
    為時內政業務財團法人監督準則第2 條（96年5 月30日廢止
    ，現規定於內政部審查內政業務財團法人設立許可及監督要
    點第2 點）規定：「本準則所稱財團法人，係指民政、戶政
    、役政、社會、地政、性侵害防治、家庭暴力防治、營建、
    警政、消防業務及其他有關內政業務之財團法人。」、行為
    時行政院衛生署監督衛生財團法人準則第2 條（96年7 月10
    日廢止，現規定於衛生財團法人設立許可及監督要點第1 點
    ）規定：「本準則所稱衛生財團法人，係指以從事預防保健
    、藥物、食品衛生等業務為目的，由捐助人捐助一定財產，
    經許可設立之財團法人。」、醫療法第1 條規定：「為促進
    醫療事業之健全發展，合理分布醫療資源，提高醫療品質，
    保障病人權益，增進國民健康，特制定本法。本法未規定者
    ，適用其他法律規定。」，顯見衛生署僅為從事醫療、衛生
    等相關業務之財團法人主管機關，故其私立慈善救濟事業之
    業務權責機關為內政部。再按「為促進醫療事業之健全發展
    ，合理分布醫療資源，提高醫療品質，保障病人權益，增進
    國民健康，特制定本法。……」「本法所稱醫療財團法人，
    係指以從事醫療事業辦理醫療機構為目的，由捐助人捐助一
    定財產，經中央主管機關許可並向法院登記之財團法人。」
    分別為醫療法第1 條及第5 條第2 項所明定，可知醫療法並
    非為慈善救濟之目的而訂立，而醫療財團法人亦非以從事慈
    善救濟事業為目的而設立。至同法第46條雖規定：「醫療財
    團法人應提撥年度醫療收入結餘之百分之十以上，辦理有關
    研究發展、人才培訓、健康教育；百分之十以上辦理醫療救
    濟、社區醫療服務及其他社會服務事項；辦理績效卓著者，
    由中央主管機關獎勵之。」惟本條係因財團法人醫院與一般
    醫院之收費標準均相同，但依土地稅減免規則第8 條第1 項
    第5 款規定，經事業主管機關核准設立且辦妥財團法人登記
    之私立醫院，其本身所有之事業用地可享受免徵地價稅之緣
    由，以提高財團法人醫療機構公益績效之目的而訂立。且既
    言「慈善救濟事業」，自係以從事慈善救濟為主要目的之事
    業，則規範提撥下限為收入「結餘百分之十」以辦理醫療救
    濟、社區醫療服務及其他社會服務事項之醫療法第46條規定
    ，自不得作為醫療財團法人即為慈善救濟事業之依據。況依
    土地稅減免規則第8 條第1 項第5 款之免徵地價稅規定，係
    將「經事業主管機關核准設立且辦妥財團法人登記之私立醫
    院」與「經事業主管機關核准設立且辦妥財團法人登記之社
    會救濟慈善事業」分別例示，益見所謂「經事業主管機關核
    准設立且辦妥財團法人登記之私立醫院」，於稅法上，並非
    即當然為「經立案之私立慈善救濟事業」。是原告自不能以
    其已依醫療法規定，經衛生署許可設立，並向法院登記，即
    屬經立案之私立慈善救濟事業。
  (十九)原告另主張內政部已明白表示原告是否符合「立案之私立慈
    善救濟事業」，須由其主管機關衛生署認定，而衛生署已作
    成96年12月5 日衛署醫字第0960053851號函釋，明白認定原
    告係慈善救濟事業云云。惟查，行政院衛生署96年12月5 日
    衛署醫字第0960053851號函係謂：「主旨：有關財團法人慈
    濟綜合醫院及其各分院是否屬慈善救濟事業乙案，復如說明
    段，請查照。說明：......二、查醫療法第46條規定略以：
    『醫療財團法人應提撥年度醫療收入結餘之百分之十以上，
    辦理研究發展、人才培訓、健康教育，百分之十以上辦理醫
    療救濟、社區醫療服務及其他社會服務事項。』爰財團法人
    醫療機構具公益性質，並非以營利為其目的，故其性質核與
    私立醫療機構有別，合先敘明。三、復查貴部64年11月4 日
    臺財稅第37824 號及同年12月19日臺財稅第38987 號函，已
    釋示宗教團體興辦之醫院屬慈善救濟事業，得免徵房屋稅；
    又在現今醫療體系中，醫療財團法人醫院依據上開醫療法規
    定，仍具『救濟』之性質，即其仍持續提供醫療救濟服務，
    爰應可認屬廣義之『慈善』事業。綜上，財團法人慈濟綜合
    醫院及其各分院應可認屬慈善救濟事業。」等語。而原告已
    辦理財團法人登記，且不以營利為目的，然已辦理財團法人
    登記之醫療財團法人，固得認具公益性質，但並非即當然為
    經立案之慈善救濟事業，且醫療法第46條亦不得作為醫療財
    團法人即當然為慈善救濟事業之依據，均已如上述，故原告
    此部分之主張，並無可採。
  (二十)原告另主張依財政部64年12月19日台財稅第38987 號函釋規
    定，教會附設醫院之診療室、病房、值夜宿舍均被認為直接
    供醫院使用之房屋而得免徵房屋稅，原告雖非財政部上開64
    年11月4 日及64年12月19日函釋所稱教會，但上開函釋已將
    教會附設醫院定位為慈善救濟事業，並無細究從事慈善救濟
    事業支出所占醫療收入之比率，一律准予免徵房屋稅，本件
    應可比照辦理云云。惟查，財政部64年11月4 日臺財稅第37
    824 號函及同年12月19日臺財稅第38987 號函固分別謂：「
    臺灣基督教會附設紀念醫院，如查明完成財團法人
    登記，辦理具有成績並持有主管機關證明者，准依照房屋稅
    條例第15條第1 項第2 款之規定，免徵其供辦公使用房屋之
    房屋稅。」「臺灣基督教會附設紀念醫院之診療室
    、病房、值夜醫護人員宿舍等，應屬直接供醫院使用之房屋
    ，准照本部64年11月4 日臺財稅第37824 號函示免徵房屋稅
    。」係針對有為財團法人登記之教會所附設之醫院為釋示，
    即其似認教會屬經立案之慈善救濟事業，進而認所附設之醫
    院合於房屋稅條例第15條第1 項第2 款規定之要件，核與本
    件係屬醫療財團法人，係經醫療財團法人許可之事實有別，
    故原告此部分之主張，亦無可採。
  原告又主張財政部71年12月8 日台財稅第38854 號函釋已表
    明醫事財團法人得適用房屋稅條例第15條第1 項第2 款規定
    云云。惟查，財政部71年12月8 日台財稅第38854 號函釋示
    ：「醫事財團法人所有之房屋，除符合房屋稅條例第15條第
    1 項第2 款規定之慈善救濟事業，不以營利為目的，其直接
    供辦理事業所使用者可免徵房屋稅外，其餘尚無特別減免規
    定。所謂免徵醫事財團法人自有供事業用房舍房屋稅乙節，
    因乏法令依據，歉難照准。」等語在案，並未肯認醫事財團
    法人即當然屬經立案之慈善救濟事業。故原告此部分之主張
    ，容有誤解。
  原告又主張內政部96年函釋所指「本部上開相關規定」無論
    是社會救助法、身心障礙者權益保障法、兒童及少年福利法
    及老人福利法，都就「醫療」設有規定，列為社會福利重要
    工作項目之一，所以「醫療」本身就是符合96年內政部函所
    指「本部上開相關規定」云云。惟查，醫療法並非為慈善救
    濟之目的而訂立，而醫療財團法人亦非以從事慈善救濟事業
    為目的而設立，已如前述。又醫療法第46條雖規定醫療財團
    法人應提撥年度醫療收入結餘之10％以上辦理醫療救濟、社
    區醫療服務及其他社會服務事項，是上述所為之服務事項支
    出，係於該醫療財團法人年度醫療收入結餘後，方提撥10％
    作為醫療救濟服務，其與「慈善救濟事業」係以從事慈善救
    濟為主要目的事業，自不能相提並論。
  原告再主張95至98年度之「醫療社會服務費用」占收入及支
    出之比例遠高於經財政部核定為屬慈善救濟事業之大多數教
    會醫院，認定原告非屬慈善救濟事業，有違租稅公平原則云
    云。經查，慈善救濟之舉本非慈善救濟事業始得為之，況所
    提撥之醫療社會服務費用，其每年期提撥比例約為醫療收入
    淨額之1 ％左右，自與「慈善救濟事業」為主要目的事業有
    別，更不得作為醫療財團法人即屬慈善救濟事業之論據。
  復按「行政法上之平等原則，並非指絕對、機械之形式上平
    等，而係指相同事物性質應為相同之處理，非有正當理由，
    不得為差別待遇而言；如果事物性質不盡相同而為合理之各
    別處理，自非法所不許。」最高行政法院95年判字第446 號
    判決意旨參照。另按財政部98年4 月9 日台財稅字第098045
    26600 號函示：「…又案經行政院衛生署前揭函略以：『…
    本署現管具教會背景之各醫療財團法人，多陸續由其他部會
    主管改隸本署主管。所有宗教財團法人附設醫療機構於改隸
    本署前即免徵房屋稅。前開改隸本署主管醫療機構，係因政
    府法令與管理權責之劃分所致，其事業之主體並無不同，其
    所屬之財團法人公益性亦未嘗稍異，其自改隸迄今所從事之
    公益慈善救濟工作亦未減少，政府自不應因管理權責劃分，
    而致使其權益平白受到減損…』本部同意上開內政部及行政
    院衛生署意見。三、本案之適用對象為…旨揭醫院嗣後其慈
    善救濟本質有變更者，請該署函知該醫院所在地地方稅稽徵
    機關，俾依法課徵房屋稅。」上開函釋係就原屬慈善救濟事
    業之宗教財團法人附設醫院，嗣依醫療法規定改設為醫療財
    團法人者所為釋示，核與本件原告原即屬獨立之醫療財團法
    人之事實有別。從而本件尚無比附援引前述財政部釋函免徵
    房屋稅之餘地。另財團法人老人扶療養院業經內政部主管機
    關認定屬社會福利事業，與原告非屬內政部依「內政部審查
    內政業務財團法人設立許可及監督要點」核准立案並完成財
    團法人登記之內政業務財團法人，二者情形不同。是原告主
    張其歷年來慈善救濟支出皆高於財政部上開函釋核定若瑟醫
    院、高雄基督教信義醫院、天主教耕莘醫院、基督長老教會
    新樓醫院、聖保祿修女會醫院等教會醫院，財團法人老人扶
    療養院亦有收費，原處分有違租稅公平原則云云，核無足採
    。
  末按「公有房屋供左列各款使用者，免徵房屋稅：四、公立
    學校、醫院、社會教育學術研究機構及救濟機構之校舍、院
    舍、辦公房屋及其員工宿舍。」、「私有房屋有下列情形之
    一者，免徵房屋稅：一、業經立案之私立學校及學術研究機
    構，完成財團法人登記者，其供校舍或辦公使用之自有房屋
    。」、「私立醫學院附設醫院房屋，如經查明該醫學院已依
    法辦妥財團法人登記，該醫院房屋稅應准依照房屋稅條例第
    15條第1 項第1 款規定，予以免徵。」為房屋稅條例第14條
    第1 項第4 款、第15條第1 項第1 款所明定及財政部62年01
    月19日台財稅第30490 號令所明定。查臺大醫院係國立臺灣
    大學醫學院附設醫院，屬公立醫院性質，適用房屋稅條例第
    14條第1 項第4 款免稅規定；中山醫院係中山醫學大學附設
    醫院，依上開財政部令釋，如經查明該醫學院已依法辦妥財
    團法人登記，該醫院房屋稅應准依照房屋稅條例第15條第1
    項第1 款規定，予以免徵。原告係經衛生署准予設立且向法
    院聲請設立完成登記之醫療財團法人，性質非屬公立醫院或
    私立醫學院附設醫院，尚難與臺大醫院、中山醫院免徵房屋
    稅情形比附援引。
  末查，財團法人臺灣基督長老教會馬偕紀念社會事業基金會
    馬偕紀念醫院96年及98年醫務淨利為949,311,254 元及378,
    368,489 元轉盈為虧之原因，經查係因減除董事會費用、利
    息費用、捐贈費用、其他非醫務活動損費、研究計畫費、…
    等非醫務活動費損，其中捐贈費用占該非醫務活動費損比例
    ，分別為94.66 ％及67.95 ％（見本院卷2 第130 頁）。是
    原告主張被告自行創設標準致馬偕紀念醫院經營轉虧為盈云
    云，容有誤解。
六、綜上，原告所訴各節，均非可採，原處分認事用法核無違誤
    ，訴願決定遞予維持，亦無不合，原告徒執前詞，訴請撤銷
    訴願決定及原處分（含復查決定）關於課徵97年度房屋稅超
    過112,079 元部分，為無理由，應予駁回。
七、本件事證已臻明確，兩造其餘主張陳述，於判決結果不生影
    響，無庸一一論列，至原告聲請被告舉證教會附設醫院及財
    團法人老人扶療養院執行慈善救濟工作乙節，因本件原告原
    即屬獨立之醫療財團法人之事實，尚無比附援引前述財政部
    98 年4月9 日台財稅字第09804526600 號函釋免徵房屋稅之
    餘地，已如前述。原告得否免徵房屋稅之免稅要件事實，亦
    即實質上是否以從事慈善救濟事業為「主要目的」之相關證
    據資料，諸如原告直接從事慈善救濟事業之支出、盈餘之實
    際運用方式、實際提撥於慈善救濟事業之比例，均由原告所
    管領，自應由原告舉證以實其說，況與本件並無因果關係，
    原告如須瞭解該醫院執行慈善救濟工作項目、受惠人次、投
    入人次、地域範圍、訓練醫療志工人數、慈善救濟工作的持
    續性等情形，自可逕洽該院提供，故原告之聲請，核無必要
    ，附此敘明。
據上論結，本件原告之訴為無理由，爰依行政訴訟法第98條第1
項前段，判決如主文。
中　　華　　民　　國　 100　　年     8    月　  11   日
                      臺北高等行政法院第七庭
                                審判長法  官  李玉卿
                                      法  官  陳心弘
                                      法  官　林惠瑜
上為正本係照原本作成。
如不服本判決，應於送達後20日內，向本院提出上訴狀並表明上
訴理由，如於本判決宣示後送達前提起上訴者，應於判決送達後
20日內補提上訴理由書（須按他造人數附繕本）。
中　　華　　民　　國　 100　　年　   8    月　  11   日
                                      書記官  劉道文